【裁判字號】    97,上更(一),106
【裁判日期】    970819
【裁判案由】    擄人勒贖
【裁判全文】
臺灣高等法院臺中分院刑事判決     97年度上更(一)字第106號
上  訴  人
即  被  告  丁○○
                    現於台灣台中監獄執行中
指定辯護人  本院公設辯護人  王金陵
上  訴  人
即  被  告  己○○
                    現羈押於台灣台中看守所
指定辯護人  本院公設辯護人  王金陵
上  訴  人
即  被  告  庚○○
                    現羈押於臺灣臺中看守所
選任辯護人  林松虎  律師
上  訴  人
即  被  告  丙○○
                    現羈押於台灣台中看守所
選任辯護人  林松虎  律師
            黃靖閔  律師
            羅豐胤  律師
上  訴  人
即  被  告  戊○○
                    現羈押於台灣台中看守所
選任辯護人  林益輝  律師
上列上訴人因擄人勒贖案件，不服臺灣臺中地方法院96年度重訴
字第781號中華民國96年6月29日第一審判決（起訴案號：臺灣臺
中地方法院檢察署95年度偵字第25734號），提起上訴，判決後
，經最高法院發回更審，本院判決如下：
    主  文
原判決撤銷。
丁○○、己○○、丙○○、戊○○共同意圖勒贖而擄人，丁○○
累犯，處有期徒刑伍年貳月；己○○處有期徒刑肆年肆月；丙○○累犯，處有期徒刑伍年陸月；戊○○處有期徒刑伍年貳月。
庚○○無罪。
    事    實
一、丁○○於民國九十四年二月二十五日，曾因毒品危害防制條
    例案件，經臺灣嘉義地方法院合併判處有期徒刑一年六月確
    定，於九十五年九月十三日縮刑期滿執行完畢。庚○○於九
    十三年六月二十一日，因違反槍砲彈藥刀械管制條例案件，
    經本院判處有期徒刑一年四月，併科罰金新臺幣（下同）九
    萬元確定，徒刑部分於九十五年一月二十四日假釋（接續執
    行罰金易服勞役)，嗣於九十五年五月十一日保護管束期滿
    未經撤銷假釋以已執行完畢論。丙○○於八十八年五月五日
    ，曾因妨害自由案件，經本院判處有期徒刑十月確定，於九
    十三年一月二日縮刑期滿執行完畢。
二、辛○○（綽號"練武路芭樂"，另經檢察官發布通緝）與丙○○同為臺中市○○路眷村出身、自小熟識之友人，丁○○、
    戊○○分別為辛○○、丙○○之手下。緣辛○○於九十五年
    間，聽聞乙○○、周子定有黑吃黑侵吞他人毒品獲利豐厚之
    情形，即萌生綁架乙○○勒取贖金。旋於九十五年八、九月
    間，由辛○○邀約其手下丁○○、舊識丙○○參與，丙○○
    因念及辛○○多年提攜之恩，隨即允諾一旦開始行動就會指
    派其手下戊○○及綽號"阿明"不詳姓名年籍之成年男子聽候
    辛○○指揮全程參與，另辛○○透過其弟庚○○（業經本院
    為無罪判決，詳如后述）邀其好友己○○加入，先於九十五
    年十月間委託不知情之找車公司人員（俗稱小蜜蜂）孫少鵬
    ，追蹤、掌握乙○○所駕駛1799-HW號賓士車行蹤，並指示
    孫少鵬發現該車行蹤後，立即與丁○○聯絡。辛○○並指派
    丁○○、己○○前去乙○○所經營之時尚羅比（LOBBY）PUB
    進行勘查。嗣於九十五年十一月五日，辛○○已掌握乙○○
    之行蹤，乃決定執行對乙○○之擄人勒贖計劃，並指示丁○○與己○○前往租車供擄人之用，其二人即於同日晚間九時
    許，依辛○○指示，前往不知情之單台聲所經營之宏瑋汽車
    租賃有限公司（下稱宏瑋租車公司），由己○○出面承租
    0850-HW號TOY OTA牌銀色自用小客車，己○○租得後再交由
    丁○○駕駛。
三、九十五年十一月六日下午五時許，丁○○駕駛上開租得之自
    用小客車搭載辛○○及己○○，至臺中市○○路之順成泡沫
    紅茶店，其後丙○○亦偕同戊○○及阿明者到場，六人共同
    基於擄人勒贖之犯意聯絡，商議當晚對乙○○擄人勒贖相關
    事宜，最後決定由丁○○、己○○、戊○○及阿明下手擄人
    ，惟因庚○○所有位在忠孝路之房屋業經法院拍賣，故將拘
    禁地點改為臺中市○○○街四三號福聯新城（警詢及偵查卷
    證均誤植為「富台新村」）丙區地下停車場。渠等在商討過
    程中，丁○○與己○○先至丁○○住處拿取裝有手銬及未扣
    案無從認定具有殺傷力之槍枝之包包，預備供綁架乙○○之
    用。同日夜間某時，孫少鵬以其持用之0938-XXX652號手機
    ，撥打丁○○所使用0000-000000號行動電話，向丁○○回
    報乙○○所駕駛前開車輛之行蹤，丁○○、己○○、戊○○
    及阿明即共乘上揭租得之自用小客車，依孫少鵬之指示駛至
    臺中市○○路，再尾隨乙○○之車輛至臺中市○○路○○村
    路口之停車場，惟因乙○○係與女友一同下車，進入不詳處
    所，丁○○等四人礙於乙○○有他人陪同不便貿然行動，且
    彼等守候至翌日清晨四時許，仍未見乙○○出現，遂延後該
    次擄人勒贖行動，伺機再行下手。
四、九十五年十一月七日下午二時許，丁○○、己○○與辛○○
    在福聯新城丙區地下停車場會合，並共同乘車前往順成泡沫
    紅茶店，其後丙○○亦偕同戊○○及阿明到場，等待孫少鵬
    回報乙○○之行蹤。迨於同日晚間九時許，孫少鵬回報乙○○在時尚羅比PUB出現，丁○○即與己○○共乘上開租得之
    自用小客車，戊○○則與阿明共乘另一部汽車，四人一同前
    往該PUB附近守候。
五、九十五年十一月八日凌晨零時許，乙○○駕駛前開賓士車離
    開PUB，丁○○、己○○、戊○○及阿明即尾隨乙○○，嗣
    於同日凌晨一時三十分許，乙○○將車停在臺中市○○路○
    段與寧漢三街口，下車向唐慶雨所經營之麵攤買麵後，走回
    賓士車旁時，丁○○、己○○、戊○○及阿明隨即趨前將乙○○圍住，並持該不明槍枝毆打乙○○之頭部與身體（傷害
    部分，未據告訴），且共同強押乙○○進入上揭租得之自用
    小客車後座，將乙○○壓制在腳踏板上，並以膠帶矇住乙○○雙眼、以手銬銬住其雙手，且在車內續行毆打乙○○，丁○○等四人共乘該輛租得之自用小客車，將乙○○擄往福聯
    新城丙區地下停車場之會議室拘禁，並向辛○○報告綁架乙○○之經過。丁○○因身上及該輛租得之自用小客車內沾有
    乙○○之血跡，遂於清洗該車輛後暫行離去返家換洗衣物；
    乙○○則由己○○、戊○○與阿明負責看守，辛○○則由丙○○駕車搭載到該處並在會議室之門口，指示己○○、戊○○及阿明對乙○○勒索贖款，己○○等三人即要求乙○○給
    付新台幣（下同）一千萬元之贖款，並對乙○○恫嚇稱：「
    這次是因為你與周子定在霧峰黑吃黑八十塊毒品的事情才綁
    架你，你要吐一點錢出來，如果不拿錢出來，就將你埋掉」
    等語，且續行對乙○○拳打腳踢，嗣丁○○返回該會議室後
    ，亦對乙○○質問：「你黑吃黑毒品的事情，要拿多少錢給
    我們」等語，因乙○○表示付不出一千萬元，幾經折衝後，
    丁○○等人將贖款金額降為六百萬元，乙○○因害怕遭受不
    測，迫於無奈只得同意丁○○等人之要求，並表示當天僅能
    湊出三百萬元，且需向友人蔡雨霖或周子定籌措款項始能支
    付。
六、九十五年十一月八日下午一時五十分許，丁○○與己○○為
    將乙○○載出籌措贖款，乃前往不知情之康秀梅所經營之順
    安小客車租賃有限公司（下稱順安租車公司），由己○○承
    租8327-HS號、TOYOTA牌銀色廂型車，己○○與丁○○並共
    乘該廂型車前往順成泡沫紅茶店，與辛○○、丙○○會合，
    丙○○再駕駛0880-NH號、LEXUS牌黑色自用小客車（該車登
    記在丙○○之女友羅佳緣名義）附載辛○○，跟隨己○○、
    丁○○返回福聯新城丙區地下停車場。丁○○、己○○將該
    輛廂型車駛入前揭會議室旁後，復與戊○○及阿明者將乙○○強押入該輛廂型車，並駛出福聯新城，先後往臺中縣太平
    市、臺中市○○路、北屯路、環中路、中清路等方向行駛，
    丙○○則駕駛前開LEXUS牌自用小客車附載辛○○沿路尾隨
    在後。丁○○等四人於沿途在該輛廂型車內，不斷要求乙○○對外籌款，乙○○因而先後於同日下午三時零九分、三時
    三十五分、三時五十一分，以其使用之0938-XXX 778號行動
    電話，撥打周子定之0916-XXX959號行動電話（號碼均詳卷
    ），並對周子定稱：「霧峰的事爆了，人家要搧肚子邊啦（
    台語，分一杯羹之意）、「我現在被抓，人家要處理啦，我
    答應人家要處理300啦，你不論如何幫我湊一下」等語。乙○○每次通話完畢後，丁○○均下車向跟隨在後之辛○○與
    丙○○報告狀況。同日下午四時十一分許，乙○○再以前揭
    行動電話與周子定聯絡確認後，向丁○○等四人表示其與周
    子定合夥所經營位在臺中市○○路之車行有一百萬元現金可
    拿取，惟因辛○○、丁○○等六人經由不詳管道得知檢警已
    開始偵辦乙○○遭擄人勒贖一案，決定放棄取贖並釋放乙○○，丁○○、己○○、戊○○與阿明遂將該輛廂型車開往臺
    中市大肚山方向駛去，丙○○、辛○○則往臺中市區方向駛
    離。嗣於同日下午五時許，丁○○等四人在臺中市○○路之
    大肚山望高寮地區釋放乙○○，隨即共乘該輛廂型車逃逸，
    而乙○○則經由路人報警送醫。嗣經檢警循線查獲上情並陸
    續拘提或通緝丁○○、己○○、丙○○、戊○○、庚○○到
    案。
七、案經臺中市警察局第六分局及刑事警察局中部打擊犯罪中心
    報告臺灣臺中地方法院檢察署檢察官偵查起訴。
    理    由
壹、證據能力部分：
一、被告於丁○○及己○○警詢、偵查中之自白均具有證據能力
    ：按被告之自白，須非出於強暴、脅迫、利誘、詐欺、疲勞
    訊問、違法羈押或其他不正方法，且與事實相符者，始得採
    為認定被告犯罪事實之證據，此觀刑事訴訟法第一百五十六
    條第一項規定甚明。此項證據能力之限制，係以被告之自白
    必須出於其自由意志之發動，用以確保自白之真實性，如被
    告之自白，係出於不正之方法，並非自由陳述，即其取得自
    白之程序已非適法，則不問自白內容是否確與事實相符，因
    其非係適法之證據，即不能採為判決基礎，此項證據能力之
    限制，係以被告之自白必須出於其自由意志之發動，用以確
    保自白之真實性。故被告之自由意志，如與上揭不正方法具
    有因果關係而受影響時，不問施用不正方法之人是否為有訊
    問權人或其他第三人，亦不論被施用不正方法之人是否即為
    被告，且亦不以當場施用此等不正方法為必要，舉凡足以影
    響被告自由意志所為之自白，均應認為不具自白任意性，方
    符憲法所揭示「實質正當法律程序」之意旨。又若被告先前
    受上開不正之方法，精神上受恐懼、壓迫等不利之狀態，有
    事實足證已延伸至其後未受不正方法所為之自白時，該後者
    之自白，仍不具有證據能力。從而被告之警詢自白，有無以
    不正方法取供？該等不正之方法，是否已「延伸」至檢察官
    偵訊時猶使被告未能為任意性之供述？遇有被告對於提出非
    任意性之抗辯時，應先於其他事實而調查，茍未加調查，遽
    行採為有罪判決所憑證據之一，即有違背證據法則之違法（
    最高法院九十四年台上字六四六一號判決意旨可參）。被告
    丁○○、己○○對其等於警詢、偵訊中自白之證據能力有所
    爭執，被告丁○○辯稱：伊警詢前，被數位不詳姓名之員警
    帶進密室，矇住眼睛施打身體及用電擊棒電擊私處，確係遭
    員警刑求在先，後來偵訊前檢察官又恐嚇伊，說伊應該係犯
    強盜罪，且說己○○已經承認了，要伊照己○○的話製作筆
    錄，會幫伊求處較低的刑度，伊始承認有擄人勒贖製成偵訊
    筆錄，故第一次警詢筆錄中關於小劉及丙○○部分、檢察官
    複訊時關於丙○○部分及擄人勒贖部分不實云云；被告己○○則辯稱：因看到丁○○被刑求會害怕，加上警員引導說只
    要伊好好配合，這個案子伊等又沒有拿到錢，檢察官會向法
    院求處較輕的刑度，伊才為上開供述云云。惟：
 （1）關於員警訊問之前後過程，經原審傳訊查獲及製作被告丁○○警詢筆錄之警員簡寬政、吳登慶、鄭安道等，其中，
      證人簡寬政證稱：被告丁○○雖於九十五年十一月十日
      晚上十時許，即被帶到台中市警察局第六分局，之後尚有
      請被告丁○○配合打電話約丙○○在十一日凌晨二時許到
      阿甘茶坊見面、故帶被告丁○○外出要查尋被告丙○○等
      共犯，因找不到被告丙○○，待返回分局時已翌日凌晨3
      點多，所以才於凌晨4時許對被告丁○○製作筆錄，並非
      如被告丁○○所說是因為對其刑求之故，才會拖到那麼晚
      才作筆錄，且無與丁○○發生肢體衝突，也沒有發現丁○○有外傷，做筆錄時丁○○之母親有到場，被告丁○○在
      看守所得身體檢查表所顯示背部及手部之疤，伊不清楚，
      丁○○在做筆錄前人都在拘留室，做筆錄時在另一間偵訊
      室，他在做筆錄時及之後，伊都有看到他，沒有看到警員
      以電擊棒刑求，他沒有身體不適之反應，看起來都很正常
      ，警詢完後，由檢察官親自到警局複訊，於九十五年十一
      月十一日上午到警局，幾時忘了，檢察官幾時開始複訊不
      清楚，丁○○被拘提到後，伊看他是蠻配合的等語（見原
      審卷(二)第36至38頁）；證人吳登慶證述：關於本件擄人
      勒贖案我從製作筆錄開始參與，筆錄上有記載時間，其他
      蒐證程序沒有參與，在替丁○○作筆錄前有先與他聊天方
      式溝通，己○○有時在場、有時分開，但都在同一大辦公
      室，辦公室是有一間小房間，但是丁○○沒有單獨被帶取
      那裡，作筆錄時伊負責訊問，黃宏亮負責記載筆錄，辦公
      室都有錄影，如果丁○○說遭刑求的話，被告當天就可以
      向檢察官提出告訴，調閱監視錄影帶，沒有發現丁○○身
      上受有外傷，他也沒有主動向警方表示身體不適，如其抗
      辯有遭刑求，警局大小辦公室都有錄影監視設備，而且刑
      求會有聲響全部的人都會知道，丁○○拘到警局後有帶出
      去查丙○○，回來後就開始作筆錄，但沒有見到丙○○等
      語（見原審卷(二)第109-111頁）；證人鄭安道證稱：本
      案是我負責承辦，拘提時沒有參與，十一月十日晚間丁○○被拘到六分局後，有供出丙○○，之後丁○○聯絡丙○○時間開始接這案子與丁○○在一起，我們再帶丁○○出
      去找丙○○，找丙○○時間為半夜，我是製作第二次警詢
      筆錄，是找不到丙○○回來後就半夜三點多，所以耽擱一
      點時間才做筆錄，並不是如丁○○所講的會拖到那麼晚是
      因為刑求，丁○○說受刑求的抗辯沒這回事，丁○○在警
      局期間都在辦公室，在開放式辦公室，並沒有陳述其身體
      不適或受傷，因為抓的時候不是我抓的，我不知道他身上
      會有傷等語（見原審卷(二)第113-115頁），以上證人均證
      述未見到被告丁○○遭受刑求，被告丁○○拘提後有被帶
      離警局去查丙○○未獲，回警局作筆錄的時間才會拖那麼
      晚，他身體並無外傷，看起來都正常等節，所證情節亦大
      致相吻，則被告丁○○所辯遭刑求乙節，尚存質疑。
 （2）又經原審向臺灣臺中看守所調閱被告丁○○入所之健康檢
      查表及病歷表（見原審卷(二)第27、28頁），顯示其入所時
      除臀部及左手臂有疤痕（此部分業經被告丁○○於原審陳
      明手上是瘀青，臀部是舊有疤痕，見原審卷(二)第115頁)，
      此外別無其他外傷，更無被告丁○○所稱被警察電擊大腿
      及生殖器之情形，是被告丁○○辯稱遭刑求私處云云，顯
      無跡證足佐，已難採憑。
 （3）被告丁○○於九十五年十一月十日晚間到案後，檢察官隨
      即於翌日前往警局實施偵訊，已如前述，倘被告丁○○確
      實受到警員不法刑求，理當於第一時間向檢察官表明，然
      其卻捨此不為，已與常情有違。嗣經檢察官於聲請羈押，
      其於同日原審值班法官羈押訊問時猶供稱：「我於警詢、
      偵訊所言均實在」、「辛○○說乙○○與別人毒品交易有
      賺錢，藉著綁架他拿贖款」、「我於警局及檢察官訊問時
      是出於自由意志而陳述」等語（見原審聲羈字第1667號卷
      第5頁背面、第6頁背面），是其事後辯稱受到警察刑求才
      為不實自白云云，即有深究之必要。再者，被告丁○○於
      到案後製作第一次、第二次警詢筆錄時，並未據實陳述，
      而係虛偽供稱：「我不認識乙○○，是小劉欠我八、九萬
      元，沒有錢還，要我向乙○○索取他欠小劉的二、三百萬
      元，所以才夥同他人綁架乙○○，得手後要將錢交給小劉
      云云（見中分六警偵字第0950 050691號卷第20、31、32
      、35頁），嗣於檢察官偵訊時始供出辛○○等涉案之上情
      。如依被告丁○○所辯，其既係在警詢前即受到刑求，為
      何第一次、第二次警詢均未供出辛○○等人涉案，反而捏
      造小劉該人，迄檢察官訊問時始為前開自白，其猶於本院
      辯解於警詢時承認有擄人勒贖，及第一次警詢筆錄中關於
      小劉及丙○○部分、另於檢察官複訊時關於丙○○部分及
      擄人勒贖部分均屬不實云云，其間已有所齟齬，不足遽信
      之理甚明。
 （4）況查，經本院勘驗被告丁○○在警詢及偵訊之錄影光碟，
      經受命法官勘驗結果：其中於九十五年十一月十一日之
      被告丁○○訊問筆錄，第一片光碟開始播放，自九十七年
      四月十四日下午二時五十分開始播放至三時三十分結束播
      放，第二片光碟自九十七年四月十四日下午三時五十五分
      開始播放至四時四十分結束播放，均錄音內容完整，詢問
      人與受詢問人詢答意旨與筆錄記載相同，錄音內容可以聽
      出是現場打字，過程顯示係全程連續錄音。雖辯護人黃靖
      閔律師答稱：於該第一片第十二分五十秒，受詢問人丁○○第一次打哈欠，於二十三分三十秒左右，受詢問人第二
      次打哈欠，眼睛不時有閉眼的狀況，又主張於第二片十九
      分三三秒時旁座的警員大聲問話並且拍被告的背，於二四
      分五十秒時第二次拍被告的背，於二六分三十秒時有以左
      手抓揉被告的脖子。另辯護人林松虎律師請求詢問被告丁○○於該片十九分三十秒左右，何以有多次撫摸他的頭部
      及頸部約十四秒，是否有何不舒服的情狀？被告丁○○雖
      答稱：我當時頭暈，因為我當時被打，我於凌晨12點到凌
      晨3點時，他們把我帶到小房間，眼睛把我矇起來，所以
      我沒有看到是那一個在場，打我一開始時，他們要我將眼
      鏡拿下來，後來就進來一、二個人，開始打我的頭，然後
      用腳踹我，後來進來第二次，也是有打我的頭，然後又踹
      我，第三次時用衛生紙把我的眼睛矇起來，再用膠帶把我
      的眼睛捆起來，然後電擊我的下體等語。然查，被告丁○○同意夜間訊問，有該警詢筆錄在卷可按，其因而於製作
      警詢筆錄時而有打哈欠，眼睛不時有閉眼的狀況，衡之一
      般人之生理時鐘反應，尚符其情；且訊問時旁座的警員雖
      有大聲問話並且拍被告的背，或以左手抓揉被告的脖子，
      該動作力道實屬輕微、非屬暴行，僅意在促使被告清醒順
      利作答，非屬刑求之舉；且觀被告回答警員詢問時意識清
      醒、應答內容切題，並無打瞌睡至不能作答之疲勞訊問情
      狀；另查，被告丁○○縱有多次撫摸其頭、頸部約十四秒
      ，但核看守所之身體檢查資料並無該頭頸處受傷之記載，
      辯護人之請求詢問事項及被告回答係遭刑求所致云云，核
      與上述勘驗實情及檢查記載內容迥異，非可遽予採信。
      於九十五年十一月十一日之警詢筆錄，第三片光碟開始播
      放，自九十七年四月二十一日下午二時四十五分開始播放
      至三時二十分結束播放，第四片光碟自九十七年四月二十
      一日下午三時五十分開始播放至四時十五分結束播放，以
      上之錄音錄影內容完整，詢問人與受詢問人詢答意旨與筆
      錄記載相同，錄音內容可以聽出是現場打字，除被告丁○○於第三片自二七分二八秒至三一分二七秒播放中曾離座
      上廁所外，過程顯示係全程連續錄音。雖辯護人黃靖閔律
      師答稱：於該第三片錄影時間八分四四秒時，被告有打哈
      欠，十六分四八秒時，詢問的警員又拍被告背部一次，於
      二六分詢問的警員將其手放在被告的背部及脖子之間，有
      四十秒之久，三二分三十秒時丁○○有反應他兩手被銬得
      很痛，三三分三七秒該警員又拍被告背部一次，三四分四
      六秒又輕拍一次，三六分五八秒該警員將左手手肘壓在被
      告右肩上長達十七秒，被告臉部表情及身體沒有任何反應
      。該第四片前二五秒之間，該詢問警員還是有將手壓在被
      告肩膀上，十二分五五秒左右，被告有打哈欠，有疲憊的
      狀態，二十分五五秒被告還是再打哈欠，也有疲憊的狀態
      ；另辯護人林松虎律師陳稱從該第四片十三分五十秒左右
      警員在問丙○○行動電話號碼時，丙○○的行動電話號碼
      是警員去查問提供的，不是被告丁○○自己講出來的，十
      七分五四秒左右被告有眼睛閉起來，有很疲累的表情。然
      查，被告丁○○持續於夜間訊問，其因而有打哈欠、閉眼
      疲憊的狀態，尚符人體生理正常反應，已如前述，且訊問
      時旁座的警員雖有質問、以紙張拍被告的背部、或以手拍
      被告丁○○右肩兩下、抓揉被告的脖子，或將手放在被告
      背部及脖子間等動作，其力道亦屬輕微，併觀之被告臉部
      表情及肢體並沒有任何不適反應，顯非暴行或施予壓力迫
      其為如何應達之暗示，僅意在促其清醒作答，以便迅速製
      作筆錄之舉，自非刑求之舉，且觀被告意識清醒，並無打
      瞌睡至不能作答之疲勞訊問情狀；另被告丁○○縱有表示
      兩手被手銬銬得很痛，徵之其身材四肢壯碩，兩手因上手
      銬緊縛，所陳疼痛乙節非無可能，但查看守所之身體檢查
      資料並無該處受傷之記載；至於製作筆錄過程中，警員因
      被告丁○○言及事項暫陳遺忘而應答無從詳盡時，警員立
      即代查丙○○之行動電話號碼當場提供給被告丁○○確認
      而製入筆錄，被告丁○○認係實在，當場確認而製入筆錄
      使之完備，如認非實在或不知，亦非不能自行表達之理；
      另被告丁○○辯稱我當時很累，我有被打，我有講一些話
      不是我真的要講的，是警員給我的壓力，我當時陳述是不
      知名友人兩人，但是警員就要我說那個是丙○○的小弟云
      云，但查，錄音資料勘驗過程並未顯示如被告所辯上情，
      且警員就茶坊部分有問丁○○，是由丁○○目視電腦顯示
      之警詢筆錄，而自動說出阿甘茶坊等節，查亦無其他不正
      方法訊問之情。於九十五年十一月十一日之被告丁○○
      第二次警訊筆錄，光碟開始播放自九十七年五月五日下午
      三時開始、結束時間三時四十六分，以上錄音錄影完整，
      詢問人與受詢問人的詢答意旨與筆錄記載相符。錄音內容
      為現場繕打，過程顯示全程連續錄音錄影。被告辯護人雖
      稱被告在二十三分十六秒有打哈欠行為，但查其回答詢問
      狀況意識清楚，並無疲勞訊問之情狀。於九十五年十一
      月十一日之檢察官偵訊筆錄，光碟開始播放自九十七年五
      月十九日下午二時四十分開始、結束時間四時十三分，以
      上錄音錄影完整，詢問人與受詢問人的詢答意旨與筆錄記
      載相符。錄音內容為現場繕打，過程顯示全程連續錄音錄
      影。被告雖辯以該筆錄記載前，問我話的檢察官有唸己○○筆錄給我聽，而當天我剛被打完，檢察官就說：「聽說
      你在這裡不配合，如果要繼續累下去，我並沒有差，如果
      你能配合，我可以幫你求刑輕一點」並要我配合，我怕他
      會借提我出來打，所以我就想照他的意思陳述就好云云。
      惟查，該次錄音錄影勘驗過程，並無顯現及此，況被告亦
      陳述檢察官當場沒有作其他的行為，以被告之社會經歷觀
      之，及被告製作筆錄光碟的神情，臉容並無任何恐懼、或
      是其他不正常的情狀，且回答筆錄也都意識清晰，實難認
      其因此即受有脅迫或利誘，而在非自由意志下所為的陳述
      ；至辯護人黃靖閔律師陳稱第一片錄影光碟第三十七分四
      十五秒時，被告有打哈欠的情形，筆錄第六頁倒數第五行
      開始，即第二片十五分四十五秒時，陳述到辛○○與丙○○這個部分，有關丙○○名字部分，大都是檢察官自己先
      提出來，再問丁○○是不是或是有沒有，而不是丁○○自
      己主動供述的等語，另辯護人林松虎律師陳稱：錄影光碟
      裡面可以顯示錄影大部分的內容，都是由檢察官口述，才
      由被告丁○○來答"是"與"否"，所以看起來是有誘導詢問
      的情狀；又丁○○在上開錄影光碟第一片二十分十秒左右
      ，其中檢察官有問到說：「庚○○有無參加其他部分？」
      ，丁○○說「沒有」，但是並沒有在筆錄中記載，另外二
      十五分三十秒左右，丁○○談到丙○○有與二名小弟也有
      過來，大家一起討論乙○○擄人勒贖的事情，這個是檢察
      官自己講出來的。三十六分九秒左右，即筆錄第四頁第二
      行，說到丙○○有帶二個小弟過來，這個也是檢察官先講
      ，被告點頭說是。被告庚○○亦辯稱剛剛的錄影帶播放情
      形，是筆錄早就做好了，檢察官只是照本宣科等語。是本
      院再次勘驗上節，並就結果記載如下：
      一、第一片第十七分到二十分播放內容，即該次筆錄第三
          頁第二行到第五行，之後檢察官有問丁○○：「庚○○還有沒有參與其他部分？」丁○○回答：「沒有」
          。
      二、二十四分五五秒播放至二十五分三十秒即該次筆錄第
          三頁第十行後段到十二行中，實為檢察官問話內容，
          但被告點頭五、六次，並且說：「是」三次。
      三、從三十五分播放至三十八分即筆錄第四頁前四行，由
          檢察官敘述該筆錄過程，被告丁○○有回憶並點頭稱
          是，在三十七分四十五秒時有打哈欠。
      四、筆錄第六頁倒數第四行開始即第二片十四分三十秒時
          ，檢察官陳述有關到辛○○與丙○○這個部分，有關
          丙○○名字，是檢察官自己提出來，但丁○○有回憶
          並答稱：「是」。
      五、檢察官偵訊錄影光碟裡面顯示被告大部分答話內容，
          是由檢察官陳述過程內容，但被告丁○○有回憶並思
          索後答稱：「是」。勘驗過程中無法顯示有誘導訊問
          。
      綜上觀之，該次偵訊筆錄之製作，檢察官仍採一問一答之
      方式為偵訊，但大部分內容係由檢察官陳述過程內容，經
      被告丁○○思索回憶後簡單應答"是"，被告丁○○並非未
      經思索，全憑檢察官誘導作答，查亦無出於強暴、脅迫、
      利誘、詐欺、違法羈押，疲勞訊問或其他不正之方法。
      於九十五年十一月十四日之檢察官偵訊筆錄，光碟開始
      播放自九十七年五月二十六日下午二時四十五分開始、結
      束時間三時三五分，以上錄音錄影完整，詢問人與受詢問
      人的詢答意旨與筆錄記載相符。錄音內容為現場繕打，過
      程顯示全程連續錄音錄影。雖被告辯護人黃靖閔律師答稱
      於五分五十五秒起，被告有說：「他冷到忘記了」檢察官
      說：「要不要拿熱水給他喝」被告答「不用了」。至六分
      時，被告丁○○有說他很累。十三分五十五秒時起被告有
      跟檢察官說：「幾點抓到，幾點作筆錄，檢察官應該很清
      楚... 難道要錄音... 從警局至偵訊過程有嚇到。」十八
      分時有提到說：「丙○○沒有要躲避。」二十分十五秒時
      被告有提到說：「我配合度是最好。」二十四分二十秒左
      右，檢方問筆錄第二頁倒數第十行開始他先說：「沒有」
      後來檢察官講出來他才說：「有。」等節；另辯護人林松
      虎律師亦辯陳這筆錄中有記載有：「律師到場」與事實不
      符，並沒有告知被告刑事訴訟法第九十五條之告知義務。
      且筆錄中記載有：「提示筆錄，並告以要旨」但是只有告
      以要旨，並沒有提示筆錄等節。經法官諭重播辯護人所提
      上開時點之內容，再經勘驗結果為：
    一、檢察官詢問年籍資料後，問九十五年十一月十一日偵訊
        你所作筆錄，你所講的是否實在？被告答：「實在」。
        要不要看筆錄？被告答：「不要。」檢察官說：「程序
        我還是告以要旨：你坦承與己○○與二名小弟，強押乙○○勒贖，後來降為三百萬元，是先與辛○○、丙○○
        謀議，過程有去租廂型車，整個過程都實在嗎？」被告
        答：「實在」。
    二、於五分五十秒起，檢察官問話，被告笑說他冷到忘記了
        ，檢察官說：「要不要拿熱水給他喝」被告答「不用了
        」。約播放到六分時，被告有笑說：「很疲累，因為訊
        問過程等的很長。」以上是檢察官就該次訊問筆錄詳問
        細節，被告的回應部分，但沒有記載在筆錄。
    三、十三分五十五秒時起被告有跟檢察官說：「當天幾點抓
        到，幾點作筆錄，檢察官應該很清楚... 難道要錄音..
        . 從警局至偵訊過程有嚇到。」以上被告陳述中，檢
        察官有說：「你當時不是很穩定嗎？」且就詢問第二頁
        被告等是否在順成泡沫紅茶店討論本案，檢察官請被告
        就上開詢問的部分想一想，請被告回答，但被告說了上
        開話，檢察官問：「你是要抗辯你講的真實性？」被告
        一直說：「我對你說的都是事實。」
    四、十八分五十秒左右，檢察官有問被告說：「當時辛○○
        與丙○○有沒有要躲起來？」被告回答說：「他們二人
        都沒有說要躲起來。」
    五、在二十分十秒起被告有說：「我的配合度最好。」之後
        檢察官續問：「租車的錢是誰出的？」
    六、在二十四分零九秒起檢察官說：「再問你一次，辛○○
        、庚○○、丙○○還有參與那一部分？」被告回答：「
        沒有就如上所述」，檢察官接著說：「就是辛○○、丙○○是負責人力調度與計劃，你跟己○○及丙○○小弟
        負責執行？」被告說：「對」。
      綜上觀之，該次偵訊筆錄之製作，檢察官仍採一問一答之
      方式為偵訊，於檢察官陳述過程內容，被告丁○○雖曾陳
      明因半夜太冷、冷到忘記要如何回答檢察官之問話、或訊
      問過程冗長而感到疲累，但以被告尚能清醒、含笑地向檢
      察官陳述個人體認偵訊過程長久之感受及情緒，顯示其意
      識清析，嗣經檢察官提醒是否要為何抗辯，被告仍明確表
      達所述均為事實，及其配合度最好等節，查無檢察官有何
      恐嚇之言行，且就檢察官再詢以辛○○、庚○○、丙○○
      等參與之程度，被告丁○○仍稱是辛○○、丙○○是負責
      人力調度與計劃，其與己○○及丙○○小弟負責執行等明
      確之回答，以其應答之詳盡度及一致性，亦徵被告丁○○
      並非未經思索，既無法徵顯檢察官有何誘導作答之情事，
      其自白自無出於強暴、脅迫、利誘、詐欺、違法羈押，疲
      勞訊問或其他不正之方法。
 （5）上開警、偵訊之筆錄製作時勘驗全程影像，已足判明被告
      丁○○於警員及檢察官詢問時均意識清楚、採一問一答方
      式詢答明確，畫面中並無顯示其身體不適、精神恐懼、或
      受壓迫之情狀；併參照被告甫入看守所之身體檢查資料、
      其個人社會經歷及原審羈押庭審問之筆錄內容與被告丁○○警偵訊所言辛○○等人涉案情節相吻以觀，無從徵顯其
      所辯警訊前已遭受刑求致心理壓迫，或有何具體明確之事
      證足證有何不正方法延續至偵訊時、致不能為任意性之供
      述等情狀，實無從憑認被告丁○○該警偵訊中所為自白非
      出於任意之抗辯為真，是被告丁○○於警偵詢筆錄非無證
      據能力。
 （6）又被告己○○於原審及本院審理時均已證稱，其沒有看到
      被告丁○○所謂的刑求過程（見原審卷(二)第116頁)，則其
      顯無因害怕而故意為不實自白之可能與必要，且被告己○○係於九十五年十一月十一日凌晨三時二十分製作警詢筆
      錄時，即供出其與其餘被告因聽聞辛○○告知乙○○有黑
      吃黑侵吞毒品之情事，遂共同計畫擄人勒贖，斯時被告丁○○尚未開始製作警詢筆錄（被告丁○○第一次警詢筆錄
      開始時間為九十五年十一月十一日凌晨三時三十五分），
      被告丁○○亦尚未供出辛○○等人涉案情節，倘非經由被
      告己○○先行主動告知重要案情，警員實無從得知本件綁
      匪人數、姓名及渠等犯案動機，遑論引導被告己○○為如
      此陳述。且查，被告己○○於原審九十五年十一月十一日
      值班法官羈押訊問時，亦為與偵訊相同之陳述，其稱：「
      （問：為何要綁架乙○○？）辛○○說他與別人毒品交易
      黑吃黑，找他拿錢，他也不敢報警，所以辛○○才提議要
      綁架他」等語（見原審聲羈字第16 67號卷第11頁背面）
      ，益徵被告己○○於檢察官偵訊時所為之陳述與事實相符
      。被告己○○於偵訊中之自白，既未受到檢察官詐欺、脅
      迫、利誘或其他不正之方法取供，且被告於警詢中並未受
      到刑求，亦如前所認定，是以，被告並未因警詢中受到刑
      求，其心中恐懼延續至檢察官偵訊中，進而導致偵訊中自
      白欠缺任意性。換言之，被告於警偵訊中之自白，應具有
      任意性而有證據能力，至為明確。
二、按現行刑事訴訟法第二百八十七條之二規定「法院就被告本
    人之案件調查共同被告時，該共同被告準用有關人證之規定
    」，即共同被告對於其他共同被告之案件而言，為被告以外
    之第三人，本質上屬於證人，為確保被告對證人之對質詰問
    權，證人於審判中，應依法定程序，到場具結陳述，並接受
    被告之詰問，其陳述始得作為認定被告犯罪事實之判斷依據
    。本件證人即被告丁○○、己○○、庚○○、丙○○、戊○○於原審、或本院理時均以證人身分作證，並經交互詰問（
    見原審卷(二)第一一六至一三九頁、本院更(一)審卷第一０九至
    至一二０頁），已確實保障被告等之訴訟權，本院認以證人
    即共同被告之證述作為證據為適當，合先敘明。
三、按被告以外之人，於審判外之言詞或書面陳述，除法律有規
    定者外，不得作為證據，刑事訴訟法第一百五十九條第一項
    定有明文。被告以外之人（包括證人、鑑定人、告訴人、被
    害人及共同被告等）於審判外之言詞或書面陳述，即所謂傳
    聞證據。由於傳聞證據有悖法院直接審理及言詞審理之精神
    ，妨礙當事人之反對詰問權，影響程序正義之實現，除法律
    有規定者（例如同法第一百五十九條第二項、同法第一百五
    十九條之一至之五、同法第二百零六條等）外，原則上不具
    證據能力。又按被告以外之人於檢察事務官、司法警察官或
    司法警察調查中所為之陳述，與審判中不符時，其先前之陳
    述具有較可信之特別情況，且為證明犯罪事實存否所必要者
    ，得為證據，刑事訴訟法第一百五十九條之二定有明文。所
    謂「前後陳述不符」之要件，應就前後階段之陳述進行整體
    判斷，以決定其間是否具有實質性差異，惟無須針對全部陳
    述作比較，陳述之一部分有不符，亦屬之。而所謂「較可信
    之特別情況」之情形，亦應就前後陳述時之各種外部情況進
    行比較，以資決定何者外部情況具有可信性。若陳述係在特
    別可信之情況下所為，則虛偽陳述之危險性即不高，雖係審
    判外陳述，或未經被告反對詰問，仍得承認其有證據能力。
    查證人即被害人乙○○、董惠貞分別在警詢時之供述筆錄，
    屬於審判外之言詞陳述，被告選任辯護人於本院準備程序及
    審理時爭執其證據能力，惟查證人即被害人乙○○業經原審
    傳喚出庭作證，證人董惠貞分別經本院前審傳喚出庭作證，
    核其等於審判中之證言與其等於警詢中所述大致相符，既經
    法院於審理中傳喚到庭，並經被告行交互詰問程序，其等供
    證經調查後，足以擔保其任意性及適當性，自非無證據能力
    ，先予敘明。
四、按被告以外之人於偵查中向檢察官所為之陳述，除顯有不可
    信之情況外，得為證據，刑事訴訟法第一百五十九條之一第
    二項亦定有明文。本件證人即被害人乙○○、證人周子定、
    孫少鵬、羅佳緣（丙○○之女友）、盧錫昶、於偵查中向檢
    察官所為之陳述，已依法具結，本院復查無顯不可信之情況
    ，且被告就證人乙○○、周子定、孫少鵬、羅佳緣於偵查中
    向檢察官所為此部分之證述，於原審及本院前審審理中均不
    爭執其證據能力，復未曾釋明該等供述有顯不可信之情況，
    而於言詞辯論終結前聲明異議，本院審酌上開陳述作成時亦
    無不法取供之情況，認上開證人於偵查中之證述有證據能力
    。
五、按偵查犯罪機關依法定程序監聽之錄音，如已踐行調查證據
    之程序，固非不可採為認定犯罪事實之基礎，此觀刑事訴訟
    法第一百六十五條之一第二項之規定自明；司法院釋字第
    六三一號解釋雖謂：「民國八十八年七月十四日制定公布之
    通訊保障及監察法第五條第二項規定：『前項通訊監察書，
    偵查中由檢察官依司法警察機關聲請或依職權核發』，未要
    求通訊監察書原則上應由客觀、獨立行使職權之法官核發，
    而使職司犯罪偵查之檢察官與司法警察機關，同時負責通訊
    監察書之聲請與核發，難謂為合理、正當之程序規範，而與
    憲法第十二2條保障人民秘密通訊自由之意旨不符，應自本
    解釋公布之日起，至遲於九十六年七月十一日修正公布之通
    訊保障及監察法第五條施行之日失其效力」。本件通訊監察
    書係檢察官在該解釋前依法所核發，則司法警察機關依該通
    訊監察書對上訴人之行動電話實施監聽、錄音，並據其監聽
    內容製作譯文，該譯文復經法院依法踐行證據調查程序，自
    難認該通訊監察譯文無證據能力（最高法院九十六年度台上
    字第四一八六、四五六九號判決意旨參照）。查本案警員監
    聽乙○○所持有之0000000000號之通訊，係警員依據臺灣臺
    中地方法院檢察署所核發之通訊監察書合法為之，此有該署
    九十五年十一月八日九十五中檢惠宇監字第二八四號通訊監
    察書附卷可憑（見偵字第25734號卷第221、222頁)，揆諸上
    開說明，依該監察通訊紀錄所翻譯之監聽譯文自有證據能力
    。
六、被告以外之人（包括證人、鑑定人、告訴人、被害人及共同
    被告等）於審判外之陳述雖不符刑事訴訟法第一百五十九條
    之一至之四等四條之規定，而經當事人於審判程序同意作為
    證據，法院審酌該言詞陳述或書面陳述作成時之情況，認為
    適當者，亦得為證據；當事人、代理人或辯護人於法院調查
    證據時，知有刑事訴訟法第一百五十九條第一項不得為證據
    之情形，而未於言詞辯論終結前聲明異議者，視為有前項之
    同意，同法第一百五十九條之五定有明文。本案以下所引用
    之被告以外之人於審判外之陳述（含相關書面證據、及董惠
    貞、單台聲、唐慶雨、康秀梅等於警詢之證述），固屬傳聞
    證據，惟上開證據業經原審、或本院準備程序及審理時予以
    提示並告以要旨，且各經檢察官及被告及辯護人表示意見，
    當事人已知上述證據乃傳聞證據，且迄言詞辯論終結前，均
    未主張有刑事訴訟法第一百五十九條第一項不得為證據之情
    形，是應認已同意作為證據，且經本院審酌後，無取得證據
    違法、欠缺供述之任意性或證據證明力顯然偏低等不適當之
    情形，認均有證據能力，合先敘明。
貳、有關於認定犯罪事實部分：
一、被告所承認之事實及其辯解
（一）訊據被告丁○○、己○○、戊○○三人固皆承認渠等先於
      九十五年十一月六日晚間，為達綁架被害人乙○○之目的
      ，共同駕車尾隨乙○○之車輛至臺中市○○路與美村路口
      之停車場，當日因有旁人在場，而未著手，之後又於九十
      五年十一月八日凌晨一時三十分許，在臺中市○○路○段
      與寧漢三街口之麵攤前，共同毆打乙○○，並強押其至福
      聯新城地下室停車場之會議室拘禁，復於同日下午駕車搭
      載乙○○繞行臺中縣太平市、臺中市○○路、北屯路、環
      中路、中清路等地區，途中要求乙○○以電話與周子定聯
      繫籌錢，最後於同日下午五時許，未經取得贖款即將乙○○載往臺中市○○路大肚山望高寮釋放等事實，惟均矢口
      否認有何擄人勒贖犯行，均辯稱：本件是辛○○說他與周
      子定間有三百萬元之債務糾紛，因為無法找到周子定，故
      以綁架周子定所經營車行合夥人乙○○之方式，欲迫使周
      子定出面解決債務，渠等主觀上均無擄人取贖之意思，所
      為應僅構成妨害自由罪云云。
（二）訊據被告丙○○固承認其於九十五年十一月八日下午，駕
      車搭載辛○○一路尾隨被告丁○○等人之車輛繞行臺中縣
      市之事實，然辯稱：戊○○不是伊小弟，而是辛○○的小
      弟，伊並未指派戊○○參與本案，伊是因為自小在眷村與
      辛○○熟識，加上辛○○曾出錢幫伊舉行婚禮欠下人情，
      才在辛○○請託下，駕車搭載辛○○並依他指示路線行駛
      ，伊事前並未與辛○○、丁○○等人約在順成泡沫紅茶店
      見面謀議綁架乙○○之事。且伊在被告己○○等人押解、
      拘禁乙○○的所有過程中，均未在場為任何指示，亦未在
      場參與任何毆打、強押乙○○之行為，倘伊有參與本案，
      豈有老大辛○○都必須親自到場處理相關事宜，而伊身為
      辛○○的小弟反而無須到場參與相關事宜，而得以置身事
      外，顯然與一般常情相違；再者，倘伊事前知情而參與謀
      議，伊豈會駕駛自己私人小客車前往案發地點，而自曝其
      短，蓋本案所謂執行擄人勒贖計劃的小弟都會使用租來的
      小客車犯案，如起訴書所載身為大哥的伊，豈不會亦使用
      租來之汽車，何必讓自己私人的汽車有曝光被尋見的危險
      。而乙○○的女友董惠貞在案發前，已在伊所屬的金錢豹
      酒店上班，期間乙○○曾多次前往店內捧場、消費，並進
      而與董女成為男、女朋友，為在該酒店擔任幹部的伊所熟
      知，若伊係自始參與謀議綁架乙○○以勒取贖款，衡之常
      情，伊對乙○○的行蹤自可經由董女而輕易加以掌握、瞭
      解，伊等又何須多花費用再去委託「小蜜蜂」尋車公司人
      員追查乙○○的車輛及行蹤。又伊所使用之0000000000號
      行動電話通聯紀錄之基地台位置，除九十五年十一月七日
      晚上七時四八分，可能在順成泡沫紅茶店附近（基地台位
      置：台中市○○路○段一三五之一號十二樓頂）與他人有
      通聯二四四秒之紀錄外，其他於九十五年十一月六日或七
      日下午時間，並無在該泡沫紅茶店附近之通聯紀錄，原審
      對此節之認定容有誤會。再觀之九十五年十一月七日晚上
      七時四八分之通話紀錄之秒數為二四四秒，而同日晚間七
      時五九分，依通聯基地台顯示伊已經到達台中市○○○街
      附近，換言之扣除伊在自由路二段與他人通話的六分鐘，
      伊僅使用五分鐘的時間即開車到達五權八街，伊又如何能
      有其他時間逗留在該泡沫紅茶店參與所謂之擄人勒贖謀議
      計劃。而伊於九十五年十一月六、七日下午多數時間均在
      母親之台中市○區○○○街五二號五樓之一住處（所屬基
      地台：台中市○○街四二之五號四樓頂），伊之老家既係
      在該泡沫紅茶店附近，則伊因為出入老家探望母親，而經
      過該泡沫紅茶店附近的基地台，亦屬當然之結果，此外基
      地台涵蓋的範圍可能有重疊區域，不能因行動電話基地台
      的位置率而認定伊於九十五年十一月六、七日下午、晚上
      有所謂在該泡沫紅茶店參與謀議之行為自明云云。
二、惟查：被告等人上開擄人勒贖犯罪事實，有下列積極證據可
    資證明：
（一）被害人乙○○前開遭被告丁○○等人強行擄走並勒取贖款
      之事實，業據其於九十五年十一月九日檢察官偵訊時證述
      「我於九十五年十一月八日凌晨一時多從台中市○○路一
      ００號時尚羅比PUB離開，是開1799-HW號汽車，開到漢口
      路二段與漢寧三街口附近，就下車去麵攤買麵，買完麵走
      到車旁時，對面就有四個男子衝過來，要抓我上他們開得
      車，... 我掙扎，他們就拿槍打我頭與身體，將我打倒在
      地，然後將我拖上車，將我上手銬，用膠帶纏住我眼睛，
      拿時意識不是很清楚，... 將我載到一個地方，我眼睛被
      矇住看不見，只是外面有類似乾燥機的聲音，天亮時候，
      ... 他們要我開始想能付多少錢出來，不然要將我埋掉，
      我說我沒有錢，他們開價一千萬，並說我車行及PUB開那
      麼大怎會沒錢，後來將贖款降到六百萬，並說這價格不要
      再談，我因為怕受傷，就同意他們，我跟他們說當天只能
      湊出三百萬，... 後來我告訴他們說... 蔡雨霖有欠我一
      百五十萬，但是他們直接問我說周子定會不會幫我籌錢，
      我說一定會，他們就開車載離那地方，在車上要求我打電
      話給周子定，問周子定多少時間可以籌到三百萬，... 我
      跟周子定說我現在有困難，要他幫我處理，跟他姊借一下
      錢，周子定聽到這句話就知道我出事了，因為他知道我瞭
      解他姊經濟狀況不好，後來他答應幫我籌錢，... 半小時
      後再打給他，他說只能籌到一百二十萬，其中一百萬元是
      放在我車行，另外二十萬在他身上，他人在台南，看對方
      能否先拿一百萬元，... 綁我的人經過確認後就要開去車
      行拿一百萬元，... 在半路上他們接到一通電話後，就罵
      我為什麼報案，... 後來他們在大肚山望高寮那裡將我放
      下車，因為我眼睛很久沒見光，且頭部有流血，只知他們
      開一部銀色休旅車，後來請路人打一一九報警」、「（問
      ：警方是否有帶你去受拘禁的會議室勘查？）有，是今天
      （指十一月十一日）凌晨帶我去的，現場牆上及地上留有
      血跡，是我留下來，因為他們都是讓我坐在地上靠著牆壁
      ，案發時我手有摸牆壁，有貼地毯，所以在牆壁的地毯上
      留有我的血跡」等語（見他字第6972號卷第21、22、36頁
      ）。復於原審具結證稱：「押我的人要我打電話給別人，
      我就打給周子定。押我的人要我講霧峰的事情穿幫了」、
      「（問：你在與周子定電話中有提到搧肚子邊，是什麼意
      思？）這是對方的意思，對方不知受誰鼓惑認為我跟周子
      定侵占上億元毒品，所以要來黑吃黑」、「（問：你在被
      押走的過程中，有無任何人提到有關周子定及辛○○之債
      務糾紛？）沒有」、「（問：歹徒有無要求你與周子定碰
      面或要求周子定出面？）沒有」、「歹徒問我有何人可以
      幫我籌款，我說印章都自己保管，家人老的老、小的小，
      大概只有朋友蔡雨霖及周子定可以幫我籌款」、「（問：
      你押上車到釋放前，對方是否始終以你為對象，要求付贖
      錢才放人？）是的」、「（問：歹徒八日押你在車上打電
      話籌錢，當時要求的贖金是多少？）六百萬元，三百萬元
      當天付，另外三百萬元他們會再找我」、「歹徒... 他們
      說周子定跟我侵吞毒品，要我承認」等語（見原審卷(二)第
      49 、50、52、54、55、56頁）。並有其被拘禁之福聯新
      城丙區地下停車場會議室現場遺留血跡之照片附卷可憑（
      見中分六警偵字第0000000000號警卷第103、108頁）。而
      乙○○因遭被告丁○○等人毆打，致受有頭部外傷合併腦
      震盪、頭皮多處撕裂傷、臉部多處撕裂傷、身體多處挫擦
      傷等傷害，亦有林新醫院出具之診斷證書及其頭部外傷、
      左手遭手銬銬傷之照片在卷可稽（見警卷第0000000000號
      卷第79、104、105頁）。由乙○○受傷部位及傷勢，足見
      其指述遭被告丁○○等人持不明槍枝毆打且被銬上手銬拘
      禁在福聯新城等情，堪信為真實。
（二）被害人乙○○遭被告丁○○等人擄走後，應渠等要求，以
      其所使用0938XXX778號行動電話，與周子定持用之0916XX
      X959號行動電話聯繫（正確號碼均詳卷），兩人在電話中
      為下列對話等情，亦據證人周子定於檢察官偵訊及原審具
      結證述明確（見偵字第25734號卷第217頁、原審卷(二)第41
      至47頁），並有通訊監察譯文附卷可佐（見警卷第41130
      號卷第13、14頁)，有關兩人對話內容如下：
  1.第一次通話時間：九十五年十一月八日十五時九分四十秒
    邵：你幫我市內找幾個認識的，比較有信用的好不好？
    周：幹嘛？
    邵：沒有啦，錢寄在人家那裡，差人家錢啦。
    周：什麼比較有信用的？
    邵：就是市內比較有知名度的啊。
    周：什麼知名度？
    邵：幫我忙一下。
    周：我跟你說，你之前店的錢都沒有處理，我現在要跟人家
        調錢，我這陣子也是輸得每天在籌錢。
    邵：我跟你說啦，子定，明天我把車行股份讓出去，我現在
        真的差人家錢。
    周：我跟你說啦，我這裡現在只有差不多四十萬啦，我剛才
        有跟車行那邊，我跟他說，那你錢什麼時候要還人家？
    邵：兩天內。
    周：你不要又，之前那個沒有理，我自己這陣子也是輸。
    邵：之前的給我按一下，你也知道店做得不好。
    周：你不要這樣，我自己電腦板也輸啊，這陣子也很緊啊。
    邵：幫我湊一次，兩天內。
    周：我跟你說我今天最多差不多是，我有跟阿林先問，他說
        車行裡面戶頭差不多一百啦，差不多可以拿個一百二十
        ，你有沒有在家？
    邵：沒有，我在朋友家。
    周：要不然看你什麼時候要去拿跟我說。
    邵：你幫我湊一下啦，我等一下打給你。
    周：我沒有三百啦，你這個時候打，你要我去那裡借這些，
        我也沒有票也沒有什麼，不然你把票開給我啊。
    邵：你先幫我湊一下，我二天內一定還給你。
    周：現在不是這個問題啊，我沒有票換不到錢啊，現在這個
        時候人家要領也沒辦法領啊，我跟你說看有沒有票嘛，
        有票我就現在幫你問啊。
    邵：票我晚一點拿給你。
    周：對啊，現在這個時候，如果我今天借得到，我就幫你借，
        我現在最多車行借一百，你說之前的要拿給我。
  2.第二次通話時間：同日十五時三十五分六秒
    周：喂。
    邵：幫我忙一下，我晚一點就給你了啦。
    周：你誰啦？
    邵：我小義啦，你說三、四個人而已，幫我湊一下啦。
    周：什麼三、四個人？
    邵：你比較有在聯絡的，拜託啦。
    周：我把車先停好。
    邵：我等一下打給你。
  3.第三次通話時間：同日十五時五一分七秒
    邵：聽有嗎？
    周：你說。
    邵：霧峰的事爆了啦，人家要搧肚子邊啦。
    周：ㄟ。
    邵：人家本來要抓你。
    周：抓我？抓什麼我？
    邵：霧峰那件事，本來要抓你，我算壞運啦。
    周：嗯。
    邵：誰處理的不知道，我現在被抓，人家要處理啦，我答應
        人家要處理三百啦，你不論如何幫我湊一下。
    周：我剛跟你說，我現在外面也是被人家欠這麼多。
    邵：這些跟你都無關，你幫我湊一下，我2天還給你。
    周：對啊，現在這個時候，我剛剛跟阿林借了一條一百的啊
        ，你說要處理也是，現在有一百二十先拿去，剩下的看
        要怎麼處理，再處理啊，是不是這樣？車行最近進了車
        子也沒有什麼錢啊，又不是會跑掉，對不對？處理我什
        麼，幹你娘我處理，要拿也要去公司坐來說。
    邵：去哪裡坐？
    周：去車行坐啊，我跟你說這也是你借的，也不是我借的。
    邵：我等一下打給你。
  4.第四次通話時間：同日十六時十一分十秒
    邵：你說一百二十萬是在車行喔？
    周：我這裡有二十萬，我現在人在臺南啦。
    邵：現在一百萬在車行喔？
    周：車行我是跟阿林說，因為我問阿林有沒有錢，因為最近
        車行又買了幾台車，所以大概剩一百萬。
    邵：是不是我過去車行拿就有了？
    周：你就過去，要不然我打電話問問看。
    邵：你問問看是不是我過去拿就有了。
    周：你知道電話嗎？
    邵：我知道。
    周：你知道，就說你要過去拿，要不然我跟他說你要拿好不
        好？那個錢是你要自己補喔，是你自己借的，跟我沒有
        關係喔。
（三）被告己○○係於九十五年十一月十日下午六時許，在臺中
      市○○路五十號三樓之二十室為警拘提到案，到案後於同
      日晚間九時二十分許，帶同警方前往臺中市○○路六之十
      號品記茶坊查獲被告丁○○，兩人並於九十五年十一月十
      日凌晨一時三十分許，帶同警方前往拘禁乙○○之處所即
      臺中市○○○街四三號地下室停車場會議室蒐證。而被告
      丁○○、己○○於到案後翌日即九十五年十一月十一日接
      受檢察官偵訊時，皆已坦承本件係因聽聞乙○○與周子定
      有黑吃黑侵吞毒品獲利可觀之情事，渠等為求分一杯羹，
      遂共同謀議策劃綁架乙○○，且渠等擄走乙○○後，確實
      有向乙○○提到其與周子定侵吞毒品之事，並要求其支付
      贖金，事實上渠等與乙○○間並無任何債務糾紛，渠等供
      述如下：
  1.被告丁○○於該次偵訊時具結證稱：「我於今年九月中旬從
    雲林監獄出來，回到臺中之後辛○○來找我，我們認識約九
    年了，他在大墩路上的阿甘茶坊告訴我，乙○○與周子定曾
    經在1年多前於霧峰黑吃黑侵吞別人的毒品，獲利不少，就
    想跟他們要一些錢，所以計畫要去綁架乙○○，我便同意參
    與。當時丙○○也有一起來，丙○○說他不要親自參與，如
    果有確定要綁架乙○○他會派兩個小弟過來處理，後來辛○○有派俗稱小蜜蜂的人去查乙○○出沒的地方與使用的車輛
    。今年十月間我有與己○○去乙○○所經營之時尚羅比PUB
    ，查看乙○○是否在那裡，己○○有進去拿名片．．．我家
    所查扣的那張PUB名片就是當時己○○進去拿的，辛○○也
    有告訴我乙○○的車號1799－HW號，我就抄在筆記本上面」
    、「今年十一月五日晚上九時許，我與己○○約在宏瑋租車
    行見面，由己○○進去租車，是租0850-HW號汽車。十一月
    六日... 下午五、六點我與己○○、辛○○又一起去順成泡
    沫紅茶店，丙○○跟他兩名小弟也有過來，大家一起討論對
    乙○○擄人勒贖的事情，結論就是我與己○○及那兩名小弟
    一起去綁架乙○○，後來小蜜蜂回報乙○○在台中市○○路
    與美村路口出現，我們4個人就開0850－HW號那部車過去，
    但是當晚他都和女友在一起，所以就取消行動」、「九十五
    年十一月七日下午二點多我與己○○、辛○○在富台新村（
    按應係福聯新城，此業據證人即福聯新城之警衛盧錫昶於偵
    訊時證述在卷，見偵字第25734號卷第213頁）停車場地下室
    會合，會合後我們一起去順成泡沫紅茶店，丙○○也有帶他
    的兩個小弟過來，我們一直待到晚間約九點多，小蜜蜂回報
    他（即乙○○）在時尚羅比PUB，我就開租來那部車載己○○，丙○○的兩個小弟開另1部車一起過去PUB，一直等到十
    一月八日凌晨，看到乙○○開他的賓士車離開，我們兩部車
    就尾隨後面，後來乙○○的車子停在漢口路二段與寧漢三街
    口附近，他就下去買麵，等他走回車輛旁邊時，我與那兩名
    小弟就從前面接近乙○○，然後己○○從後面靠近，丙○○
    其中一個小弟持一把玩具槍，我先拉住乙○○要將他強押上
    我們租來的那部車，他反抗我們就出手打他，拿槍的那位小
    弟有用槍托敲他的頭部，後來我們將他強押上車，載去富台
    新村（應係福聯新城)停車場1樓的會議室內將他拘禁，在車
    上我們將他強押在後座腳踏板墊上，並用膠布矇住他的眼睛
    ，再用手銬銬住他的雙手」、「拘禁乙○○至十一月八日下
    午二時許，期間都由己○○及丙○○的兩名手下負責看守」
    、「租完8327－HS號廂型車後，己○○開那部車去宏瑋租車
    行跟我會合，會合後己○○開那部車載我去順成泡沫紅茶店
    ，到了之後，我拿五百元叫己○○先去加油，加完油返回順
    成泡沫紅茶店時我與辛○○及丙○○已經從泡沫紅茶店走出
    ，己○○就開那部車載我返回拘禁乙○○的會議室，丙○○
    則開黑色LEXUS自小客車載辛○○回去一樓停車場，等我們
    將乙○○帶出來」、「我們跟他（指乙○○）說他黑吃黑毒
    品的事情，問他能拿多少錢給我們，他都沒有回答，... 我
    們便問他誰可以幫他籌錢，他說子定跟雨霖可以幫他籌錢，
    雨霖有欠他一張一百五十萬元的票，十日要兌現，但我們不
    想拖到十日，我們便要他找子定籌錢，一直討價還價以後，
    將金額降到三百萬元，我們跟他說這件事情是因為霧峰那件
    八十塊毒品案件被他與周子定黑吃黑的事情，所以才綁架他
    ，要他吐一點錢出來。乙○○告訴我們毒品都在周子定那邊
    ，他只有拿幾塊而已」、「我們於十一月八日下午二點半左
    右，由丙○○的手下開那部廂型車載乙○○、我、己○○及
    另一名手下離開會議室，就往太平方向出發，辛○○與丙○○的車跟在後面，沿途有讓乙○○以他的行動電話與周子定
    通電話，要周子定幫乙○○籌三百萬元．．．乙○○每打完
    一次電話，我便下車向後面另1部黑色的LEXUS汽車內的辛○○及丙○○報告狀況，最後一次我跟辛○○報告說可以去茶
    行拿一百萬元，他說不要，我就回到車上，繼續叫乙○○籌
    更多錢，後來丙○○的小弟接到電話說這件事已經報警了，
    我又下車向跟在後面的辛○○報告這件事，他與丙○○就說
    把人放掉，我們就把車開往大肚山望高寮附近釋放乙○○，
    辛○○與丙○○就開車返回臺中市」、「（問：你們究竟與
    乙○○有無債務糾紛？）沒有」等語（見他字第6972號卷第
    26至31頁）。
 ２. 被告己○○於該次偵訊時亦具結證稱：「今年十月初才正
     式執行這個擄人勒贖計畫... 一直到十一月五日辛○○決
     定要綁架乙○○，丁○○指示我跟他去租車，當天二十一
     時許丁○○與我約在宏瑋租車行外面碰頭，由我進去租
     0850－HW號自小客車... 十一月六日下午丁○○與我約在
     宏瑋租車行會合，丁○○就駕駛0850－HW自小客車載我一
     同前往臺中市富台新村福聯新城（按應係福聯新城）停車
     場警衛室與辛○○會合... 十七時許與辛○○、丁○○一
     同前往臺中市○○路停車場對面之順成泡沫紅茶店，後來
     丙○○率兩名手下過來，要討論對乙○○擄人勒贖的事情
     ，丙○○對辛○○說這兩個人要讓他用，辛○○與丙○○
     在討論要如何進行時，丁○○載我回去他住處拿1個包包，
     他上車後便把該包包交給我，我有將包包打開看見裡面有
     二把槍枝及1副手銬，我們又一起回到該泡沫紅茶店... 十
     一月七日下午二時許我與丁○○、辛○○相約在富台新村
     （按應係福聯新城）停車場警衛室集合，我們便一同搭乘
     丁○○所駕駛之0850－HW號自小客車前往順成泡沫紅茶店
     ，與梅君及他兩名手下會合，並等待小蜜蜂回報乙○○的
     行蹤．．．小蜜蜂回報乙○○已經在時尚羅比PUB，丁○○
     就駕駛0850-HW車載我，丙○○的兩名手下開另外1部車．
     ．．大約十一月八日凌晨，看到乙○○開他的賓士車離開
     ，我們兩部車就尾隨他的車輛，後來我們尾隨乙○○到漢
     口路二段與寧漢三街口麵攤，乙○○下車買麵，我們就停
     在路邊等待時機，乙○○買完麵走到他車輛旁邊時，丁○○與兩個丙○○的手下從正前方走向乙○○，．．我從乙○○的後面走向他，我們將乙○○圍起來，要強押他上車
     ，他有反抗，他們就出手打乙○○，丙○○的1名手下以槍
     托敲打乙○○的頭部，我們強行將乙○○押入車內，持槍
     的小弟將乙○○壓在後座地板，並用黑色膠帶綑綁乙○○
     雙眼，並用手銬銬住他的雙手」、「拘禁乙○○至十一月
     八日下午二時許」、「租完8327－HS號廂型車後，我開那
     部車去宏瑋租車行跟丁○○會合，會合後我開那部車載他
     去順成泡沫紅茶店，到了之後，他拿五百元叫我先去加油
     ，加完油返回順成泡沫紅茶店時發現丁○○、辛○○及丙○○已經從泡沫紅茶店走出，我就開那部車載丁○○返回
     會議室。辛○○與丙○○不知道去哪裡」、「我與丁○○
     及丙○○的兩名手下都有跟乙○○談判贖款價碼．．．我
     們便問他誰可以幫他籌錢，他就說子定跟雨霖可以幫他籌
     錢，雨霖有欠他一張一百五十萬元的票，十日要兌現，但
     我們不想拖到十日，所以我們便要他找子定籌錢，一直討
     價還價以後，將金額降到三百萬元，我們跟他說這件事情
     是因為霧峰那件八十塊毒品案件被他與周子定黑吃黑的事
     情，所以才綁架他，要他吐一點錢出來」、「．．．沿途
     有讓乙○○以他的行動電話與周子定通電話，要周子定幫
     乙○○籌三百萬元... 每打完一次電話，丁○○便下車向
     跟在後面另一部黑色LEXUS汽車內的辛○○及丙○○報告」
     、「辛○○是策劃還有行動上之調度，丙○○是指派兩名
     小弟參與本案，他也都瞭解全案，... 丁○○跟我及丙○○那兩名手下是負責擄人並看守」、「（問：你們究竟與
     乙○○有無債務糾紛？）沒有」等語（見他字第6972號卷
     第40至47頁）。
（四）證人即找車公司之人孫少鵬於檢察官偵訊時具結證述：九
      十五年年十月間，丁○○打電話給伊，說辛○○約伊在一
      家紅茶店見面，要請伊幫他們找一台車，在紅茶店見面當
      天，辛○○、丁○○帶己○○來，辛○○以三萬元代價委
      託伊找1799-HW號賓士車，並留丁○○的電話給伊，說如
      果找到則通知丁○○。九十五年十一月六日晚上，伊發現
      該賓士車出現在臺中市○○路與美村路口的停車場，就打
      電話聯絡丁○○，後來丁○○就開車過來與伊會合。九十
      五年十一月七日晚上九點多，伊發現那台車出現在時尚羅
      比PUB，再次打電話向丁○○回報該車行蹤，並在現場等
      待丁○○他們過來跟伊會合後，伊即離開現場等語（見偵
      字第25734號卷第151、152頁)，並有孫少鵬所使用之0938
      XXX652號與被告丁○○所使用之0000000000號行動電話之
      通聯紀錄附卷可查（見偵字第25734號卷第224至229頁）
      。
（五）證人即福聯新城案發當時值班管理員盧錫昶於檢察官偵訊
      時具結證稱：九十五年十一月七日晚上九點多，辛○○進
      入福聯新城丙區地下室總幹事辦公室，後來在十一月八日
      凌晨，丁○○、己○○及另外兩名男子，開車到地下室進
      入會議室，丁○○及己○○在清洗車子，伊看到丁○○身
      上有血跡，一直到九十五年十一月八日上午七點伊下班時
      ，辛○○等人都還未離開福聯新城等語（見偵字第25734
      號卷第213、214頁）。
（六）證人即被告丙○○女友羅家緣於檢察官偵訊時具結證述：
      伊名下之0880－NH號凌志汽車，在九十五年十一月底前均
      是丙○○在使用等語（見偵字第1956號卷第14頁）。
（七）此外，並經：
  1.證人即被害人乙○○女友董惠貞於警詢證述：伊於九十五年
    十一月八日凌晨一時二十四分許與乙○○通話，之後凌晨二
    時許就無法與他聯絡，伊即由乙○○返家途中找尋，於凌晨
    二時五四分許，在臺中市○○路與寧漢三街口，發現乙○○
    的1799-HW號汽車停在路邊，車後方發現購買的麵及一隻鞋
    掉落路邊，伊問麵店的人，該人說旁邊剛才有吵鬧及打架聲
    ，後來就開車離去，伊立即報案等語（見警卷第0000000000
    號卷第46、47頁）。
  2.證人即宏瑋租車公司負責人單台聲於警詢證稱：己○○於九
    十五年十一月五日晚間九時二十二分許，前往宏瑋租車公司
    承租0850－HW  號轎車，嗣於九十五年十一月八日上午七時
    五十分許，逕自將車停在公司門口，並將鑰匙丟在門內等語
    （見警卷第41130號卷第5頁）。
  3.證人即麵攤老闆唐慶雨於警詢證述：伊在漢口路二段與寧漢
    三街口經營麵攤生意，營業時間為晚間九時至凌晨四時三十
    分許。案發當天凌晨約二時許，伊聽到有1部賓士車後面有
    人喊救命，伊以為是喝醉酒的客人在打架，突然間就從黑色
    賓士後面衝出1部銀色自小客車快速駛離，事發後伊靠近查
    看，發現剛剛向伊買麵之客人，東西掉落一地，車子還在原
    位，但人已經不見，大約二十分鐘後，該賓士車主的女朋友
    來問伊，伊才知道出事了，當時由賓士車主的女朋友報案等
    語（見警卷第41130號卷第8頁）。
  4.證人即順安租車公司負責人康秀梅於警詢證稱：己○○於九
    十五年十一月八日下午一時五十分許，一個人進入順安租車
    公司，承租8327－HS號廂型車，己○○於九十五年十一月八
    日晚間七時許歸還車子等語（見偵字第25734號卷第87頁）
    。
  5.復有被告己○○與宏瑋租車公司、順安租車公司簽訂之租車
    契約附卷可證（見警卷第0000000000號卷第96、97頁）。
（八）足見被告等人確係基於擄人勒贖之犯意聯絡，而擄走乙○○取贖無疑。至被告等人一開始究係欲向乙○○勒贖多少
      贖款，乙○○於原審時雖證稱：「（歹徒）一開口三千萬
      元，我說沒這麼多，中間降為一千萬元．．．」（見原審
      卷(二)第50頁），核與其於偵查中上開所證：「．．．他們
      要我開始想，能付多少錢出來，不然要將我埋掉，我說我
      沒有錢，他們開價一千萬元．．．」等語，略有不符，亦
      與被告己○○於偵查中則證稱：「．．．一開始談判籌碼
      為二千萬元，是辛○○指示丙○○的手下開出這個價碼．
      ．．」等語不符（見他字第6972號卷第43、44頁）。惟
      依乙○○及被告己○○上開所證，本案確有勒取贖款之犯
      行應堪認定，雖一開始勒取贖款之金額究為多少？彼此所
      供有所不一，本院認依罪疑有利於被告之法理，認被告等
      人一開始所欲勒取之贖款為一千萬元。另本案乙○○與被
      告等人所談妥之贖金究為多少，乙○○於偵查及原審係證
      稱：後來歹徒同意將贖款降為六百萬元，並說就這個價格
      不要再談，伊因為怕受傷害，就同意他們，伊跟他們說當
      天只能湊出三百萬元，三百萬元當天付，另外三百萬元他
      們會再找伊等語；而被告丁○○、己○○於偵查中則證稱
      ：伊等即要乙○○找周子定籌錢，討價還價以後，將金額
      降為三百萬元等語，然觀被告丁○○、己○○上開所證，
      應係針對當天乙○○委託周子定籌款三百萬元之部分而為
      陳述，核與乙○○上開所證，總贖款應為六百萬元，當天
      其係委託周子定代為籌款三百萬元，另外三百元被告等人
      事後會再找其給付等情，並無矛盾之處，附此敘明。
三、被告等人雖以前詞置辯，惟查：
（一）丁○○、己○○、戊○○雖均辯稱綁架乙○○之目的是為
      迫使周子定出面解決其與辛○○間之債務糾紛，不是要向
      乙○○勒取贖款云云，然查：
  1.被告丁○○、己○○、戊○○確係因聽說乙○○與周子定「
    黑吃黑」八十塊毒品的事情，所以才綁架乙○○，要乙○○
    吐一點錢出來等情，業據證人即被告丁○○、己○○證述如
    前，且乙○○於偵訊及於原審亦具結證稱：伊遭綁架後，綁
    匪索求一千萬元贖金，幾經折衝後最後降為六百萬元，綁匪
    並要求伊聯絡朋友籌款，過程中並無人提到任何有關周子定
    與辛○○之債務糾紛等語（詳如前述）。
  2.被告丁○○等人所辯周子定積欠辛○○三百萬元部分，為證
    人周子定所否認，並於原審具結證述：「八十、八一年間有
    一筆債務，我們（指與辛○○）兩人一起去賭博，我自認沒
    有欠他錢，但辛○○認為我有欠他錢，我們賭博的債主已經
    死了，當時輸了八百萬元」、「本來我們贏了二百萬元，就
    要離開，沒想到我下去後，辛○○還繼續玩，第二天辛○○
    跟我講輸了八百萬元，辛○○要我分擔三百萬元」、「債主
    已死，辛○○半毛錢（指八百萬元的賭債)都沒有還」、「
    於九十五年十一月八日在乙○○被押走前，辛○○並沒有親
    自或透過他人向我索討金錢」等語（見原審卷(二)第40、41、
    45頁），故縱辛○○與周子定間，有該八百萬元之債務存在
    ，辛○○亦係在周子定認為已賭贏二百萬元，而離開之後，
    自行再賭輸八百萬元，且事後復未實際清償該六百萬元賭債
    （即賭輸之八百萬元，扣除原先賭贏之二百萬元)之情況下
    ，單方認為周子定須負擔其賭輸金額之一半，兩人間究竟有
    無該筆三百萬元之賭債，已存有爭議。縱認辛○○確實享有
    該筆三百萬元之賭債，惟債務人係周子定，而非乙○○，且
    乙○○與其兩人間之賭債全無關連，被告丁○○、己○○及
    戊○○等三人既非債權人，衡情如非因辛○○之授意而與之
    有共同犯意聯絡，焉有綁架乙○○求償之理。被告丁○○等
    人於原審及本院雖辯稱因為找不到周子定，所以綁架乙○○
    欲迫使周子定出面云云，然被告丁○○、己○○事前即已先
    進入乙○○經營之時尚羅比PUB實施勘查，並查知乙○○所
    使用車輛之車號等情，並有警員在被告丁○○住處所扣得載
    有「1799－HW」之筆記本及「LOBBY」名片各1張附卷可憑，
    復花錢委任找車公司派員跟蹤、掌握乙○○行蹤，此業據孫
    少鵬證述在卷，詳如前述。若被告方面有意找周子定出面解
    決債務，當可透過相同方法對周子定為之，但被告等人卻捨
    此未為，可見被告等人自始至終均鎖定乙○○為下手對象。
    況由被告丁○○等人綁架乙○○後，一開口即要求千萬元之
    贖金，幾經折衝後，最終談定六百萬元（詳如乙○○上開所
    證)，此金額遠高於被告等人所主張之債權金額，且被告等
    人係要求乙○○打電話對外「籌錢」，而非打電話「誘出周
    子定」，此由乙○○與周子定上開通訊監察譯文中提及：「
    邵：霧峰的事爆了啦，人家要搧肚子邊啦。周：ㄟ。」、「
    邵：人家本來要抓你。周：抓我？抓什麼我？」、「邵：霧
    峰那件事，本來要抓你，我算壞運啦」、「我現在被抓，人
    家要處理啦，我答應人家要處理三百啦，你不論如何幫我湊
    一下」，亦均未談及周子定與辛○○間有關上開債務之問題
    ，足證被告等人所辯綁架乙○○是要解決債務糾紛而非擄人
    勒贖，要屬臨訟卸責之詞，顯與事實不符。
  3.雖被告丁○○、己○○嗣翻異前供，被告丁○○並辯稱：伊
    於警詢前遭到刑求，後來偵訊時檢察官又恐嚇伊，說伊應該
    係犯強盜罪，且說己○○已經承認了，要伊照己○○的話製
    作筆錄，會幫伊求處較低的刑度云云；被告己○○則辯稱：
    因看到丁○○被刑求會害怕，加上警員引導說只要伊好好配
    合，這個案子伊等又沒有拿到錢，檢察官會向法院求處較輕
    的刑度，伊才為上開陳述云云。惟：
  (1)經原審傳訊查獲及製作被告丁○○警詢筆錄之警員簡寬政、
    吳登慶、鄭安道，其三人均一致具結證述未見到被告丁○○
    遭受刑求，且被告丁○○之身體並無外傷，看起來都正常等
    語；而被告丁○○雖於九十五年十一月十日晚上十時許，即
    被帶到台中市警察局第六分局，之後尚有帶被告丁○○外出
    要找被告丙○○，因找不到被告丙○○，待返回分局時已翌
    日凌晨3點多，所以才於凌晨4時許對被告丁○○製作筆錄，
    並非如被告丁○○所說會拖到那麼晚作筆錄，是因為刑求之
    故等語，亦據證人鄭安道於原審證述屬實（以上均見原審卷
    (二)第36至38、110、113、114頁)。
  (2)又經原審向臺灣臺中看守所調閱被告丁○○入所之健康檢查
    表及病歷表（見原審卷(二)第27、28頁），顯示其入所時除臀
    部及左手臂有疤痕（此部分業經被告丁○○於原審陳明手上
    是瘀青，臀部是舊有疤痕，見原審卷(二)第115頁)，此外別無
    其他外傷，更無被告丁○○所稱被警察電擊大腿及生殖器之
    私處受傷情形。
  (3)另被告丁○○於九十五年十一月十日晚間到案後，檢察官隨
    即於翌日前往警局實施偵訊，已如前述，倘被告丁○○確實
    受到警員不法刑求，理當於第一時間向檢察官表明，然其卻
    捨此不為，與常情有違，且其於同日原審值班法官羈押訊問
    時猶仍供稱：「我於警詢、偵訊所言均實在」、「辛○○說
    乙○○與別人毒品交易有賺錢，藉著綁架他拿贖款」、「我
    於警局及檢察官訊問時是出於自由意志而陳述」等語（見原
    審聲羈字第1667號卷第5頁背面、第6頁背面），是其事後辯
    稱受到警察刑求、檢察官恐嚇施壓才為不實自白云云，顯非
    屬實。再者，被告丁○○於到案後製作第一次、第二次警詢
    筆錄時，並未據實陳述，而係虛偽供稱：「我不認識乙○○
    ，是小劉欠我八、九萬元，沒有錢還，要我向乙○○索取他
    欠小劉的二、三百萬元，所以才夥同他人綁架乙○○，得手
    後要將錢交給小劉云云（見中分六警偵字第0000000000號卷
    第20、31、32、35頁），嗣於檢察官偵訊時始供出上情。依
    被告丁○○所辯，其既係在警詢前即受到刑求，為何第1次
    、第2次警詢均未供出辛○○等人涉案，反而捏造小劉該人
    ，迄檢察官訊問時始為前開自白，其辯解於警偵訊時自白非
    出於任意性云云，不足採甚明。
  (4)況被告己○○於原審審理時已證稱，其沒有看到被告丁○○
    所謂的刑求過程（見原審卷(二)第116頁)，則其顯無因害怕而
    故意為不實自白之可能與必要，且被告己○○係於九十五年
    十一月十一日凌晨三時二十分製作警詢筆錄時，即供出其因
    聽聞辛○○告知乙○○有黑吃黑侵吞毒品之情形，遂與其餘
    被告共同計畫擄人勒贖，斯時被告丁○○尚未開始製作警詢
    筆錄（被告丁○○第一次警詢筆錄開始時間為九十五年十一
    月十一日凌晨三時三十五分），且被告丁○○亦尚未供出辛○○等人涉案情節，倘非經由被告己○○主動告知，警員實
    無從得知本件綁匪人數、姓名及渠等犯案動機，遑論引導被
    告己○○為如此陳述。況被告己○○於原審九十五年十一月
    十一日值班法官羈押訊問時，亦為與偵訊相同之陳述，其稱
    ：「（問：為何要綁架乙○○？）辛○○說他與別人毒品交
    易黑吃黑，找他拿錢，他也不敢報警，所以辛○○才提議要
    綁架他」等語（見原審聲羈字第16 67號卷第11頁背面），
    益徵被告己○○於檢察官偵訊時所為之陳述始與事實相符。
  (5)被告丁○○、己○○此部分所辯要屬事後卸責之詞，均不足
    採信；而被告丁○○之選任辯護人以：被告丁○○於警詢時
    遭到刑求，已影響日後之偵訊筆錄，故其警詢、偵訊之筆錄
    均無證據能力等語，亦不足採。
（二）被告丙○○雖否認參與本案，然查：
  1.被告丙○○確有參與本件擄人勒贖之犯行，業據被告丁○○
    、己○○於警詢證稱：本案是辛○○與丙○○叫伊等與己○○及丙○○的二個小弟（指戊○○及阿明者）去帶走乙○○
    勒贖，當時丙○○說他不要親自參與，如果有確定要綁架乙○○他會派兩個小弟過來處理。九十五年十一月六日下午五
    、六點，伊等與辛○○一起去順成泡沫紅茶店，丙○○跟他
    兩名小弟也有過來，大家一起討論對乙○○擄人勒贖的事情
    ，結論就是伊等與那兩名小弟一起去綁架乙○○。九十五年
    十一月七日下午伊等與辛○○一起去順成泡沫紅茶店，丙○○也有帶他的兩個小弟過來。租得8327－HS號廂型車後，伊
    等即到順成泡沫紅茶店會合，伊等即開那部車返回拘禁乙○○的會議室，丙○○則開黑色LEXUS自小客車載辛○○回去1
    樓停車場，等候伊等將乙○○帶出來。九十五年十一月八日
    下午二點半左右，由被告丙○○的手下開那部廂型車載乙○○、伊等及另一名手下離開會議室，就往太平方向出發，辛○○與被告丙○○的車跟在後面，沿途有讓乙○○以他的行
    動電話與周子定通電話，要周子定幫乙○○籌三百萬元。乙○○每打完一次電話，丁○○即下車向後面另1部黑色的
    LEXUS 汽車內的辛○○及被告丙○○報告狀況等語，已詳如
    前述。而被告丙○○於九十五年十一月八日下午，確有駕駛
    0880-NH號黑色LEXUS自小客車搭載辛○○一路跟隨被告己○○等人所駕駛內載乙○○之8327－HS號自小客車等情，除據
    被告丁○○、己○○證述如上外，亦據被告丙○○坦承在卷
    ，並有監視器翻拍照片附卷可證（見偵字第1956號卷第44
    至48頁）。
  ２經核被告丁○○、己○○上開所證關於丙○○涉案情節相互
    吻合，且被告丁○○與丙○○分別為熟識多年之友人，彼此
    間並無冤仇或債務糾紛，此為渠等所共同是認，被告丁○○
    、己○○顯無設詞誣陷被告丙○○之可能，堪信被告丁○○
    、己○○上開所述屬實。至於被告丁○○、己○○嗣於原審
    雖翻異前詞，被告己○○證稱：九十五年十一月六日下午五
    、六時許，在順成泡沫紅茶店時因該兩名小弟先來，丙○○
    隨後跟來，所以伊才以為那兩個小弟是丙○○的小弟，伊不
    知道那兩個人是不是丙○○的小弟，伊是猜測的，就伊所知
    丙○○應該沒有參與本案云云（見原審卷(二)第119、120、12
    3、127頁）；被告丁○○於原審亦改稱：伊之所以會說丙○○有派兩個小弟參與本案，是辛○○教伊這樣講，他說如果
    有事情要推給丙○○，他才會幫伊請律師云云（見原審卷(二)
    第131、135頁）。惟查，被告丁○○、己○○上開於偵訊時
    所證關於丙○○部分既屬一致而真，已詳如前述；況被告丁○○迄於原審值班法官羈押訊問及嗣後檢察官起訴移審訊問
    時猶仍陳稱：「是辛○○、丙○○找我去參與擄人勒贖」、
    「（問：九十五年十一月六日，你、己○○、辛○○、丙○○與他的兩個小弟，在自由路順成泡沫紅茶店集合？）有」
    、「（問：集合時說什麼事？）當天孫少鵬來電給我說他已
    經找到乙○○的車，我就載己○○、辛○○到茶坊，在茶坊
    時辛○○就用我的電話打給丙○○，丙○○就帶兩個小弟過
    來，其中一個就是本案的被告戊○○」、「（問：九十五年
    十一月七日，你、己○○、辛○○在福聯新城地下停車場會
    合，之後又到順成泡沫紅茶店？）有。泡沫紅茶店有我、辛○○、己○○，丙○○及他的兩個小弟都有來」、「（問：
    戊○○與綽號阿明之人是辛○○的小弟還是丙○○的小弟？
    ）我知道辛○○找丙○○，請丙○○幫忙找兩人協同我去處
    理這條債務（按並無債務)」等語（見原審聲羈字第1667 號
    卷第5頁背面，見原審卷(一)第35至40頁）。而被告己○○於
    原審值班法官羈押訊問及嗣後檢察官起訴移審訊問時亦同樣
    供稱：「（問：如何綁架乙○○？）... 我與丁○○及兩位
    不知姓名的男子是丙○○的小弟，我們四人在外面埋伏，看
    到被害人就協力把被害人押上車」、「（問：整個綁架的策
    劃人是辛○○？）是的，丙○○是與辛○○一起的」、「（
    問：九十五年十一月六日，你們有在自由路順成泡沫紅茶店
    集合？）是的」、「（問：在場有何人？）我、辛○○、丁○○，另外兩名我沒見過的小弟，隔沒多久，丙○○就過來
    了」等語（見原審聲羈字第1667號卷第11頁背面、第12頁，
    原審卷(一)第42、43頁）；且於本院審理中經審判長詢問被告
    戊○○是否為丙○○之手下，被告戊○○亦答稱"是"等語。
    足見被告丁○○、己○○嗣於原審上開所證：被告丙○○並
    無參與本案云云，顯與渠等兩人於原審值班法官羈押訊問及
    移審訊問時所供，前後矛盾不一，應係事後迴護被告丙○○
    之詞，不足採信。
  ３被告丙○○確有於九十五年十一月六日下午五、六時許，及
    同月七日下午二、三時許，與其兩名小弟一起至順成泡沫紅
    茶店與被告丁○○、己○○及辛○○共同謀議擄人勒贖乙○○之計劃等情，業據被告己○○、丁○○兩人證述如前。被
    告丙○○雖辯稱：依伊所有之0000000000號行動電話通聯紀
    錄之基地台位置所示，伊於九十五年十一月七日晚上七時四
    八分，雖有可能在順成泡沫紅茶店附近與他人有通聯二四四
    秒之紀錄，然同日晚間七時五九分許，依通聯基地台顯示，
    伊已經到達台中市○○○街附近，換言之，扣除伊在自由路
    二段與他人通話的六分鐘，伊僅使用五分鐘的時間即開車到
    達五權八街，伊又如何能有其他時間逗留在該泡沫紅茶店參
    與所謂之擄人勒贖謀議計劃云云，亦不足以反證被告丙○○
    未曾於九十五年十一月七日下午二、三時許，與辛○○等人
    在該泡沫紅茶店謀議之事實。又案發當時被告己○○、丁○○係使用所租來之8327－HS號自小客車搭載乙○○，並非被
    告丙○○所駕駛之0880－NH號自小客車，若非被告丁○○、
    己○○於警偵訊已供出被告丙○○亦駕駛該部880－NH號自
    小客車跟隨在後，警方焉能循線調閱路口監視器照片，而發
    現此項不利於被告丙○○之監視器翻拍照片，是被告丙○○
    辯稱：伊若有參與犯案，應不致於使用自己私人之自小客車
    而自曝其短云云，亦不足採。至董惠貞雖曾在金錢豹系列酒
    店「天上人間」上班約二年，但只上班至九十五年九月上旬
    ，九十五年十月即已休息，董女在上班期間，乙○○很少到
    酒店去消費，在上班期間，董女亦僅見過被告丙○○三、四
    次，被告丙○○不曾看過乙○○到酒店來找過董女，應該不
    知道乙○○即係董女之男朋友等情，已據證人董惠貞於本院
    證述在卷（見本院前審卷第102-103頁)。觀之董惠貞上開所
    證，其與被告丙○○應不熟識，況董惠貞於九十五年九月上
    旬即已離開「天上人間」，被告丙○○自無從經由董惠貞而
    輕易掌控、瞭解乙○○之行蹤，故被告丙○○辯稱：伊若有
    參與本案之謀議，即無庸多花費用透過尋車公司之人員追查
    乙○○之行蹤云云，自不足採信。
  ４綜上各節觀之，本案既是辛○○與被告丙○○指示被告丁○○與己○○及丙○○的二個小弟（指被告戊○○及阿明者）
    去擄走乙○○取贖，被告丙○○初雖表明說他不要親自參與
    ，但同時表示如果有確定要綁架乙○○他會派兩個小弟過來
    處理，嗣後果帶同其手下之被告戊○○及阿明者到場，而被
    告戊○○及阿明者確有參與本案之犯行。且據被告丁○○及
    己○○之供述之證述，足見被告丙○○於九十五年十一月六
    日下午五、六點，仍與辛○○一起去順成泡沫紅茶店，被告
    丙○○確帶其手下戊○○及阿明者過來，並一起討論對乙○○擄人勒贖的事情，結論就是由被告丁○○、己○○與戊○○及阿明者一起去綁架乙○○；復於九十五年十一月七日下
    午被告丁○○、己○○等與辛○○一起去順成泡沫紅茶店，
    被告丙○○也有帶戊○○及阿明者過來；其後，被告丁○○
    租得8327－HS號廂型車後，即到順成泡沫紅茶店會合，開那
    部車返回拘禁乙○○的會議室，被告丙○○仍開上開黑色
    LEXU S自小客車載辛○○回去一樓停車場，等候伊等將乙○○帶出來，及於九十五年十一月八日下午二點半左右，被告
    丁○○等開車搭載乙○○離開會議室，就往太平方向出發，
    沿途有讓乙○○以他的行動電話與周子定通電話，要周子定
    幫乙○○籌三百萬元，被告丙○○仍開車載辛○○跟車在後
    面，甚至乙○○每打完一次電話，丁○○即下車向後面另1
    部黑色的LEXUS汽車內的辛○○及被告丙○○報告狀況等情
    ，已詳如前述，縱被告丙○○主觀上認為自己已言明在先不
    會親身參與本案，惟觀諸上情，被告丙○○於九十五年十一
    月六、七日辛○○邀集被告丁○○、己○○及其手下戊○○
    及阿明者在泡沫紅茶店謀議時、於同年月八日凌晨由被告丁○○等四人下手擄人並帶至福聯新城地下停車場會議室時、
    及同日下午二時許押解被害人外出欲取贖及後因案已曝光而
    決意釋放等重要時刻，均現身在場，或搭載共犯辛○○陪同
    在側，僅係未下手親自擄人及勸諭被害人籌款備贖，衡情如
    其本意不願參與本案，自當謹守最初所言，全程不參與本案
    ，始符情理；其既明知被告丁○○、己○○、戊○○等及共
    犯辛○○及阿明者所為何事，仍無所避嫌一路相挺辛○○，
    甚至以其指派手下兩員戊○○及阿明者，聽候辛○○差遣進
    而實施擄人犯行等節觀之（見本院卷(一)第110-111頁、卷(二)
    第166頁背面），毋寧謂身居與辛○○相仿之主謀之立場，
    不僅全程知悉辛○○如何指揮本案犯行之實施，亦宛如在場
    對其手下兩員為監督之姿，客觀上非無以共同犯罪之意思參
    與，實堪認定。是被告丙○○所涉案之程度，其雖未親自參
    與擄人或勸諭被害人籌資之勒贖，然其係在被告丁○○等四
    人及辛○○決意擄人勒贖犯罪前，已表明如辛○○要實施本
    案，將派手下兩名小弟（即指戊○○及阿明者）聽候辛○○
    指示行動，其後果信守諾言，於辛○○等於九十五年十一月
    六、七日謀議如何下手時，帶同兩名小弟即戊○○及阿明者
    到場，嗣由該二名手下到場全程參與擄人勒贖犯行，是戊○○及阿明者參與本案，宛如被告丙○○之手足延伸；且查被
    告丙○○其後仍搭載辛○○前去被害人被囚置之地點，足見
    其已就犯罪實行之方法有所參與，甚且在聯絡取贖過程中，
    其本人猶駕車搭載辛○○尾隨在被害人車後，隨時聽取被告
    丁○○報告取贖之最新進展並下達指令，最終係因獲知事已
    曝光而於未取得贖金前已釋放被害人，然其涉入甚深，客觀
    上不僅予以辛○○精神上助力，更予以實質上之助力，且已
    彰顯其合同之犯罪意思，其所為顯係以犯罪意思「促成」該
    擄人勒贖犯罪之實現，不啻加工於犯罪之實現，應認為共同
    正犯，不能認為從犯，併此說明。
四、被告戊○○之選任辯護人雖另以：證人周子定於原審亦證稱
    ：「（問：所以你的意思你與辛○○間還是有債務糾紛，所
    以你願意透過『王樸』來解決）是的」、「（問：你與辛○○的債務最後有無結果？）沒有」、「（問：你意思是說只
    要『王樸』出面，你就願意承認欠辛○○三百萬元債務？)
    是的」，顯然周子定並未全盤否認積欠辛○○三百萬元的債
    務等語，為被告戊○○辯護。然查，依周子定於原審所證：
    「（問：你有無透過「王樸」及綽號「阿彬」的人要與辛○○調解前述之債務糾紛〈按即周子定、辛○○於八十年、八
    十一年間賭輸八百萬元之賭債〉？何時、何地、經過情形如
    何？)是「王樸」透過別人來找我，問我願不願意跟辛○○
    處理，因為我知道辛○○是那種把事放心裡，隨時怎麼做都
    不知道的人，所以「王樸」問我願不願意用一百萬元處理掉
    這件事，因「王樸」保證這件事到此為止，我信任「王樸」
    ，所以有同意」等語（見原審卷第40、41頁），足徵周子定
    並非承認其有積欠辛○○三百萬元的賭債，係因周子定知悉
    辛○○之行事作風，為免事後招惹不必要之事端，願意在有
    公信力之「王樸」見證下，花錢消災，以避免無妄之災，被
    告戊○○之選任辯護人上開所辯，顯有斷章取義之嫌。縱認
    周子定與辛○○間確有賭債之糾紛，然本案被告等人並非因
    賭債之糾紛而擄乙○○取贖，已詳如前述，選任辯護人此部
    分所辯，亦不足作為有利於被告戊○○之認定。
五、本案事證已臻明確，被告丁○○、己○○、丙○○、戊○○
    上開所辯均不足採，渠等犯行堪以認定。被告戊○○雖聲請
    再傳訊周子定，以釐清其與辛○○間之債務關係；被告丁○○亦聲請傳訊單台聲，以證明辛○○因知悉被告丁○○出獄
    後有受託幫人處理討債業務，始要求被告丁○○處理其與周
    子定之間之債務等情。然查，周子定已於原審出庭作證，並
    詳細說明其與辛○○間之債務關係；被告丁○○確犯有擄人
    勒贖之行為，亦據被告丁○○於偵訊及原審值班法官羈押訊
    問時坦承在卷，故本院認無再傳訊證人周子定、單台聲之必
    要，附此敘明。
六、論罪科刑部分：
（一）按擄人勒贖，祇須被擄人喪失行動自由而置於加害者實力
      支配之下，即屬既遂；擄人勒贖之罪，縱勒贖未遂，而擄
      人既遂，仍應負既遂之責，至擄人行為，祇須使被害人喪
      失行動自由而移置於自己實力支配之下，即屬既遂。最高
      法院二十二年上字第三八二八號、二十年上字第三八七號
      判例可資參照。被告丁○○、己○○、丙○○、戊○○等
      人雖於尚未取得贖款前即釋放乙○○，然渠等既已將乙○○擄走、使其喪失行動自由，並置於實力支配之下，核被
      告等所為，均係犯刑法第三百四十七條第一項之擄人勒贖
      既遂罪。被告丁○○之選任辯護人認被告等人之行為尚未
      取贖應屬未遂云云，容有誤會。被告等人與辛○○、阿明
      者前於九十五年十一月六日晚間曾尾隨乙○○，因見其女
      友陪伴而未下手，然該預備擄人勒贖之低度行為，應為其
      後擄人勒贖既遂之高度行為所吸收，不另論罪。
（二）按共同正犯之意思聯絡，原不以數人間直接發生者為限，
      即有間接之聯絡者，亦包括在內，如甲分別邀約乙、丙犯
      罪，雖乙、丙間彼此並無直接之聯絡，亦無礙於其為共同
      正犯之成立（最高法院七十七年台上字第二一三五號判例
      參照）；又按刑法上之幫助犯，固以幫助他人犯罪之意思
      而參與犯罪構成要件以外之行為而成立，惟所謂以幫助他
      人犯罪之意思而參與者，指其參與之原因，僅在助成他人
      犯罪之實現者而言，倘以合同之意思而參加犯罪，即係以
      自己犯罪之意思而參與，縱其所參與者為犯罪構成要件以
      外之行為，仍屬共同正犯，又所謂參與犯罪構成要件以外
      之行為者，指其所參與者非直接構成某種犯罪事實之內容
      ，而僅係助成其犯罪事實實現之行為而言，苟已參與構成
      某種犯罪事實之一部，即屬分擔實施犯罪之行為，雖僅以
      幫助他人犯罪之意思而參與，亦仍屬共同正犯。最高法院
      著有二十七年上字第一三三三號判例足參。次按共同正犯
      間，非僅就其自己實施之行為負其責任，並在犯意之聯絡
      範圍內，對於他共同正犯所實施之行為，亦應共同負責；
      又共同正犯之成立，祇須具有犯意之聯絡，行為之分擔，
      既不問犯罪動機起於何人，亦不必每一階段犯行，均經參
      與，最高法院三二年上字第一九０五號判例、三十四年上
      字第八六二號判例要旨可資參照。又按擄人勒贖罪，係以
      意圖勒贖而擄人為構成要件，其犯罪態樣，係將被害人置
      於行為人實力支配之下，予以脅迫，以便向被害人或其關
      係人勒索財物，因此擄人勒贖罪本質上為妨害自由與強盜
      之結合；在形式上則為妨害自由與恐嚇罪之結合；再按擄
      人勒贖罪，原為妨害自由及恐嚇取財之結合犯，以勒贖之
      意圖而將被擄人至於行為人實力支配之下，即屬既遂，被
      告於犯罪實施中縱有妨害自由、恐嚇情事，仍為原擄人勒
      贖行為之一部，另使人行無義務之事，亦為妨害自由所吸
      收均不另論罪，最高法院著有八十八年度台上字第四三二
      ○號、八十三年度台上字第四一五七號判例、七十九年度
      台上字第一六六號判決、八十年度台上字第二八三九號判
      例足參。經查，被告丁○○、己○○、戊○○、丙○○與
      辛○○及綽號「阿明」，就擄人勒贖之部分於案發前在順
      成泡沒紅茶店即互有謀議，雖本案係由被告丁○○、己○○、戊○○及「阿明」等四人實際下手擄走乙○○，然被
      告丙○○於案發前明白向辛○○表示開始行動時，雖不親
      自參與，但將派二位小弟參與，嗣後果依約指派戊○○及
      阿明者全程實施擄人勒贖之計劃，其對於擄人勒贖之犯罪
      謀議顯係知情而參與，嗣於被告丁○○等四人擄走被害人
      至福聯新城丙區地下停車場之會議室，及其後為取贖時，
      猶駕車搭載辛○○尾隨在後，沿途多次停靠路邊聽取被告
      丁○○報告最新情資，益徵顯其以合同之意思而參加犯罪
      ，否則，丙○○自可置身事外，全程指派手下小弟參與即
      可，又按所謂以幫助他人犯罪之意思而參與者之幫助犯，
      指其參與之原因，僅在助成他人犯罪之實現者而言，倘以
      合同之意思而參加犯罪，即係以自己犯罪之意思而參與，
      觀諸被告丙○○於擄獲被害人前雖隱身幕後，但其於擄人
      後即與辛○○現身，雖由辛○○下達指示，可知辛○○於
      本案位居首腦，然以被告丁○○及己○○之警偵訊供述（
      見台中地檢署95年度偵字第25734號卷第12-14頁、第
      26-29頁、69-72頁、第99-100頁、第146-147頁、198-200
      頁、96年度偵字第1956號卷第19-21頁、95年度他字第
      6972卷第39-48頁、原審卷95聲押字第1667號卷第11-13頁
      ），核與被告丙○○自承在場之情節（見台中地檢署96年
      度偵字第1956號卷第21、52-53頁）相吻；參酌證人即被
      告丁○○及己○○均直指被告丙○○亦屬主謀等節，縱被
      告丙○○於本案之地位略遜於共犯辛○○，其既以合同之
      意思而參與，且已分擔實施犯罪之行為，亦仍屬共同正犯
      甚明。又共犯辛○○於乙○○遭拘禁在福聯新城丙區地下
      室停車場會議室時，曾到場指示被告己○○、戊○○及「
      阿明」等人向被害人勒取贖款一千萬元、其後經討價還價
      始降至六百萬元，其中三百萬元應於當日取贖，於九十五
      年十一月八日下午，由被告丙○○駕駛自小客車搭載共犯
      辛○○尾隨被告己○○、丁○○、戊○○及「阿明」等人
      所駕駛之自小客車，並隨時聽取被告丁○○所報告有關乙○○撥打電話聯絡如何進行取贖之情形以觀，被告丙○○
      與共犯辛○○顯已參與擄人勒贖之行為分擔，均堪認定；
      被告丁○○、己○○、丙○○、戊○○及共犯辛○○及阿
      明者間，對於共同擄獲乙○○取贖之犯意思聯絡，渠等間
      雖不以直接發生者為限，然透過共犯辛○○之指示，於與
      被告丁○○、己○○間，與被告丙○○間，與被告戊○○
      與共犯阿明者間間，分別已有間接之聯絡者，亦無礙於其
      為共同正犯之成立，其後進而共同實施犯罪行為，堪認被
      告丁○○、己○○、戊○○、丙○○、與共犯辛○○及「
      阿明」間互有擄人勒贖之犯意聯絡及行為之分擔，為共同
      正犯。又因刑法上擄人勒贖罪，係預有不法得財之意思，
      而實施強暴、脅迫，將被害人擄至自己實力支配下，希圖
      被害人關係人出款贖回，故被告丁○○等四人由共犯辛○○指示將被害人擄往福聯新城丙區地下停車場之會議室拘
      禁，並由被告丁○○等四人對被害人以籌款贖人為藉口始
      肯釋放，否則要埋掉被害人，不另論刑法之恐嚇危害安全
      罪。又刑法第三百四十七條第一項之擄人勒贖罪，性質上
      係妨害自由罪及恐嚇取財罪之結合犯，刑法前開擄人勒贖
      罪之擄人行為，當然具有妨害自由之性質，亦不另論以妨
      害自由罪。另刑法上擄人勒贖罪，勒取贖款是否得手，與
      上開犯罪之成立，尚不生影響。
（三）被告丁○○於九十四年二月二十五日，曾因毒品危害防制
      條例案件，經臺灣嘉義地方法院判處有期徒刑一年六月確
      定，於九十五年九月十三日縮刑期滿執行完畢。被告丙○○於八十八年五月五日，曾因妨害自由案件，經本院判處
      有期徒刑十月確定，於九十三年一月二日縮刑期滿執行完
      畢，有渠等之臺灣高等法院被告前案紀錄表附卷可憑。渠
      等於前案有期徒刑執行完畢後，五年以內故意再犯本件有
      期徒刑以上之罪，均為累犯，應依刑法第四十七條第一項
      規定，就彼等所犯法定刑為死刑、無期徒刑部分以外之刑
      加重其刑。
（四）被告等人犯擄人勒贖既遂罪，未經取贖而釋放被害人，應
      依刑法第三百四十七條第五項前段規定減輕其刑，被告丁○○、丙○○等人並依法先加重其刑後減輕之。
七、原審以被告等人罪證明確，予以論罪科刑，固非無見，惟；
    (一)原審認被告丙○○、辛○○所參與者，係擄人勒贖罪構成
    要件以外之行為，即有未洽；(二)本案被告等人原先所欲勒取
    之贖款為一千萬元，原審載為三千萬元，就被告丁○○及己○○於警偵訊所供歷次金額不同，未見於理由中說明其採拮
    認定之取贖金額為何，亦有未洽。(三)、被告之自白，須非出
    於強暴、脅迫、利誘、詐欺、違法羈押，疲勞訊問或其他不
    正之方法，且與事實相符者，始得採為認定被告犯罪事實之
    證據。此項證據能力之限制，係以被告之自白必須出於其自
    由意志之發動，用以確保自白之真實性。被告如抗辯其應訊
    時之自白非任意性，未經調查及說明，原不得採為判斷事實
    之根據，原審判決採同案被告丁○○於警詢、偵訊中之供詞
    ，資以認定上訴人等共犯擄人勒贖罪之論據。而丁○○抗辯
    伊於警詢時遭刑求逼供，其後於檢察官覆訊前因受到員警之
    恫嚇，偵訊時檢察官又恐嚇伊，覆訊之筆錄顯非出於自由意
    志；則有無該等不正方法之強制性，是否確已延伸至檢察官
    偵訊時？原審對此刑求之抗辯，攸關被告丁○○及己○○之
    警偵訊供述是否有證據能力，未經調查及說明，遽行引為有
    罪判決之依據，亦有未合。(四)、行為人在犯罪者實施犯罪行
    為前有所參與，其參與者之行為究竟認為從犯之行為，抑應
    認為共同正犯之行為，抑二人以上以自己共同犯罪之意思，
    事前同謀，推由其中部分之人實行，其未參與實行之共謀者
    ，為學說上所稱之共謀共同正犯，從而應先認定行為人究係
    「實施正犯」，或「共謀共同正犯」，如屬共謀共同正犯，
    如何參與謀議及參與共同謀議之範圍如何，未見原審判決就
    被告丙○○部分於事實為認定，並於理由內說明其所憑之證
    據及認定之理由，亦有未洽。(五)原審未及審認被告庚○○主
    觀上如何與其他共犯有擄人勒贖之犯意聯絡、客觀上未曾參
    與本案之謀議及分擔實施任何犯行，應為無罪之諭知，遽認
    其係以自己共同犯罪之意思參與，而論以共同正犯，亦有未
    合。被告丁○○、己○○、戊○○、丙○○等人上訴意旨猶
    執前詞指摘原判決不當，雖均無理由，但原判決既有上開可
    議之處，自應由本院將原判決關於被告丁○○、己○○、戊○○、丙○○部分撤銷改判。爰審酌被告等四人以擄人勒贖
    方式牟取鉅額財物，惡性重大，渠等糾眾綁架乙○○，並施
    以暴力毆打及上銬拘禁，手段兇殘，除使乙○○身心受創甚
    鉅外，並嚴重危害社會治安，迄未賠償乙○○所受損害，惟
    念渠等於綁架之同日未經取贖即釋放乙○○，及本案中被告
    丙○○雖略遜於未到案之共犯辛○○地位，仍同立於發號施
    令者之姿，被告丁○○、己○○、戊○○為下手實行擄人勒
    贖犯行之人，被告丁○○於到案後之警詢時設詞為部分不實
    捏造，嗣於偵查中始坦承犯行，被告己○○到案後即供承不
    諱，檢察官從而得依其與被告丁○○之供述查獲同案被告丙○○、戊○○，被告丙○○既明知被告丁○○、己○○、戊○○等及共犯辛○○及阿明者所為何事，仍無所避嫌一路相
    挺辛○○，甚至以其指派手下兩員戊○○及阿明者，聽候辛○○差遣、促成本件擄人犯行，毋寧謂其委身幕後、實則與
    辛○○居於相仿之主謀立場，不僅全程陪伴且知悉辛○○如
    何指揮本案全盤犯行及進展狀況，亦宛如隨伺在場、對其手
    下兩員為監督之姿，於獲案後自始至終否認犯行，卸責諉過
    於聽命犯罪之無知之手下戊○○，且未供出手下阿明者之真
    實姓名等，顯係欠缺悔悟改過之具體表現，及被告丁○○、
    鄭康文、戊○○均係一時失慮誤信於人始挺而走險等一切情
    狀，分別量處如主文所示之刑。扣案被告丁○○、己○○、
    丙○○之行動電話（均含SIM卡)，依本院調查證據之結果，
    尚無從認定係專供被告本案犯罪所用之物，另被告等人持以
    綁架乙○○所用之不明槍枝，未據扣案，無從認定屬具有殺
    傷力之違禁物，且為免將來執行困難，爰均不予宣告沒收。
參、無罪部分：
一、公訴意旨略以：被告庚○○與其兄辛○○（另行通緝中），
    因聽聞乙○○曾於九十四年間侵吞他人之毒品（即俗稱之黑
    吃黑），獲利甚豐，且得知被害人乙○○在臺中市○○路
    100號經營時尚羅比（LOBBY）PUB，並駕駛車牌號碼1799—
    HW 號賓士牌自小客車後，為向乙○○分取上開侵吞毒品之
    厚利，即萌生綁架乙○○勒取贖金之犯意，並計畫擄人後將
    乙○○拘禁於庚○○位在臺中市○○路之房屋。其兄弟旋於
    九十五年八、九月間謀議既定，即由辛○○邀約其手下丁○○、舊識丙○○參與，丙○○允諾一旦開始行動就會指派其
    手下戊○○及綽號"阿明"不詳姓名年籍之成年男子聽候辛○○指揮全程參與，另被告庚○○出面邀被告己○○加入，渠
    等共同基於意圖勒贖而擄人之犯意聯絡，謀議對乙○○擄人
    勒贖，先於九十五年十月間，由辛○○委託不知情之找車公
    司人員（俗稱小蜜蜂）孫少鵬，追蹤、掌握乙○○所駕駛
    1799-HW號賓士車行蹤，於發現該車行蹤後，立即與丁○○
    聯絡。辛○○並指派丁○○、己○○前去乙○○所經營之時
    尚羅比（LOBBY）PUB進行勘查，嗣於九十五年十一月五日，
    辛○○已掌握乙○○之行蹤，乃決定執行對乙○○之擄人勒
    贖計劃，並指示丁○○與己○○前往租車供擄人之用，其二
    人即於同日晚間九時許，依辛○○指示，前往不知情之單台
    聲所經營之宏瑋汽車租賃有限公司（下稱宏瑋租車公司），
    由己○○出面承租0850-HW號TOY OTA牌銀色自用小客車，己○○租得後再交由丁○○駕駛。九十五年十一月六日下午五
    時許，丁○○駕駛上開租得之自用小客車搭載辛○○及己○○，至臺中市○○路之順成泡沫紅茶店，其後丙○○亦偕同
    戊○○及阿明者到場，六人共同商議當晚對乙○○擄人勒贖
    相關事宜，最後決定由丁○○、己○○、戊○○及阿明下手
    擄人，惟因庚○○所有位在忠孝路之房屋業經法院拍賣，故
    將拘禁地點改為臺中市○○○街四三號福聯新城丙區地下停
    車場。渠等在商討過程中，丁○○與己○○先至丁○○住處
    拿取裝有手銬及未扣案無從認定具有殺傷力之槍枝之包包，
    預備供綁架乙○○之用。同日夜間某時，孫少鵬以其持用之
    0938-XXX652號手機，撥打丁○○所使用0000-00 0000號行
    動電話，向丁○○回報乙○○所駕駛前開車輛之行蹤，丁○○、己○○、戊○○及阿明即共乘上揭租得之自用小客車，
    依孫少鵬之指示駛至臺中市○○路，再尾隨乙○○之車輛至
    臺中市○○路與美村路口之停車場，惟因乙○○係與女友一
    同下車，進入不詳處所，丁○○等四人礙於乙○○有他人陪
    同不便貿然行動，且彼等守候至翌日清晨四時許，仍未見乙○○出現，遂延後該次擄人勒贖行動，伺機再行下手。九十
    五年十一月七日下午二時許，丁○○、己○○與辛○○在福
    聯新城丙區地下停車場會合，並共同乘車前往順成泡沫紅茶
    店，其後丙○○亦偕同戊○○及阿明到場，等待孫少鵬回報
    乙○○之行蹤。迨於同日晚間九時許，孫少鵬回報乙○○在
    時尚羅比PUB出現，丁○○即與己○○共乘上開租得之自用
    小客車，戊○○則與阿明共乘另一部汽車，四人一同前往該
    PUB附近守候。九十五年十一月八日凌晨零時許，乙○○駕
    駛前開賓士車離開PUB，丁○○、己○○、戊○○及阿明即
    尾隨乙○○，嗣於同日凌晨一時三十分許，乙○○將車停在
    臺中市○○路○段與寧漢三街口，下車向唐慶雨所經營之麵
    攤買麵後，走回賓士車旁時，丁○○、己○○、戊○○及阿
    明隨即趨前將乙○○圍住，並持該不明槍枝毆打乙○○之頭
    部與身體，且共同強押乙○○進入上揭租得之自用小客車後
    座，將乙○○壓制在腳踏板上，並以膠帶矇住乙○○雙眼、
    以手銬銬住其雙手，且在車內續行毆打乙○○，丁○○等四
    人共乘該輛租得之自用小客車，將乙○○擄往福聯新城丙區
    地下停車場之會議室拘禁，並向辛○○報告綁架乙○○之經
    過。丁○○因身上及該輛租得之自用小客車內沾有乙○○之
    血跡，遂於清洗該車輛後暫行離去返家換洗衣物；乙○○則
    由己○○、戊○○與阿明負責看守，辛○○並在會議室之門
    口，指示己○○、戊○○及阿明對乙○○勒索贖款，己○○
    等三人即要求乙○○給付新台幣（下同）一千萬元之贖款，
    並對乙○○恫嚇稱：「這次是因為你與周子定在霧峰黑吃黑
    八十塊毒品的事情才綁架你，你要吐一點錢出來，如果不拿
    錢出來，就將你埋掉」等語，且續行對乙○○拳打腳踢，嗣
    丁○○返回該會議室後，亦對乙○○質問：「你黑吃黑毒品
    的事情，要拿多少錢給我們」等語，因乙○○表示付不出一
    千萬元，幾經折衝後，丁○○等人將贖款金額降為六百萬元
    ，乙○○因害怕遭受不測，迫於無奈只得同意丁○○等人之
    要求，並表示當天僅能湊出三百萬元，且需向友人蔡雨霖或
    周子定籌措款項始能支付。九十五年十一月八日下午一時五
    十分許，丁○○與己○○為將乙○○載出籌措贖款，乃前往
    不知情之康秀梅所經營之順安小客車租賃有限公司（下稱順
    安租車公司），由己○○承租8327 -HS號、TOYOTA牌銀色廂
    型車，己○○與丁○○並共乘該廂型車前往順成泡沫紅茶店
    ，與辛○○、丙○○會合，丙○○再駕駛0880-NH號、LEXUS
    牌黑色自用小客車（該車登記在丙○○之女友羅佳緣名義）
    附載辛○○，跟隨己○○、丁○○之車返回福聯新城丙區地
    下停車場。丁○○、己○○將該輛廂型車駛入前揭會議室旁
    後，復與戊○○及阿明者將乙○○強押入該輛廂型車，並駛
    出福聯新城，先後往臺中縣太平市、臺中市○○路、北屯路
    、環中路、中清路等方向行駛，丙○○則駕駛前開LEXUS 牌
    自用小客車附載辛○○沿路尾隨在後。丁○○等四人於沿途
    在該輛廂型車內，不斷要求乙○○對外籌款，乙○○因而先
    後於同日下午三時零九分、三時三十五分、三時五十一分，
    以其使用之0938-XXX 778號行動電話，撥打周子定之0916-X
    XX959號行動電話（號碼均詳卷），並對周子定稱：「霧峰
    的事爆了，人家要搧肚子邊啦（台語，分一杯羹之意）、「
    我現在被抓，人家要處理啦，我答應人家要處理三百啦，你
    不論如何幫我湊一下」等語。乙○○每次通話完畢後，丁○○均下車向跟隨在後之辛○○與丙○○報告狀況。同日下午
    四時十一分許，乙○○再以前揭行動電話與周子定聯絡確認
    後，向丁○○等四人表示其與周子定合夥所經營位在臺中市
    ○○路之車行有一百萬元現金可拿取，惟因辛○○、丁○○
    等六人經由不詳管道得知檢警已開始偵辦乙○○遭擄人勒贖
    一案，決定放棄取贖並釋放乙○○，丁○○、己○○、戊○○與阿明遂將該輛廂型車開往臺中市大肚山方向駛去，丙○○、辛○○則往臺中市區方向駛離。嗣於同日下午五時許，
    丁○○等四人在臺中市○○路之大肚山望高寮地區釋放乙○○，隨即共乘該輛廂型車逃逸，而乙○○則經由路人報警送
    醫；嗣丁○○、己○○、丙○○、戊○○、庚○○亦分別經
    警循線查獲，而查悉上情。因認被告庚○○亦共同涉犯刑法
    第三百四十七條第一項、第五項之擄人勒贖罪嫌云云。
二、按不能證明被告犯罪者，應諭知無罪之判決，刑事訴訟法第
    一百五十四條、第三百零一條第一項分別定有明文。次按事
    實之認定，應憑證據，如未能發現相當證據，或證據不足以
    證明，自不能以推測或擬制之方法，以為裁判基礎；又認定
    不利於被告之事實，須依積極證據，苟積極證據不足為不利
    於被告事實之認定時，即應為有利於被告之認定，更不必有
    何有利之證據（參見最高法院四十年臺上字第八六號及三十
    年上字第八一六號判例）。再按刑事訴訟上證明之資料，無
    論其為直接或間接證據，均須達到通常一般之人均不致有所
    懷疑，而得確信其為真實之程度，始得據為有罪之認定，若
    關於被告是否犯罪之證明未能達此程度，而有合理懷疑之存
    在，致使無從形成有罪之確信，根據「罪證有疑，利於被告
    」之證據法則，即不得遽為不利被告之認定（參見最高法院
    二十九年上字第三一０五號、七十六年台上字第四九八六號
    判例）。再按刑事訴訟法第一百六十一條已於民國九十一年
    二月八日修正公布，其第一項規定：檢察官就被告犯罪事實
    ，應負舉證責任，並指出證明之方法。因此，檢察官對於起
    訴之犯罪事實，應負提出證據及說服之實質舉證責任。倘其
    所提出之證據，不足為被告有罪之積極證明，或其指出證明
    之方法，無從說服法院以形成被告有罪之心證，基於無罪推
    定之原則，自應為被告無罪判決之諭知（最高法院九十二年
    台上字第一二八號判例參照）。
三、訊據被告庚○○堅決否認參與本件擄人勒贖犯行，辯稱：伊
    沒有告訴己○○有關周子定與乙○○黑吃黑毒品之事情，也
    沒有與辛○○或其他被告商議要將乙○○拘禁在伊原先位於
    忠孝路之住處，伊中風，對於本件擄人勒贖案件事先並不知
    情亦未參與等語。經查：
（一）按刑法上之幫助犯，固以幫助他人犯罪之意思而參與犯罪
      構成要件以外之行為而成立，惟所謂以幫助他人犯罪之意
      思而參與者，指其參與之原因，僅在助成他人犯罪之實現
      者而言，倘以合同之意思而參加犯罪，即係以自己犯罪之
      意思而參與，縱其所參與者為犯罪構成要件以外之行為，
      仍屬共同正犯。又刑法第十六次之修正，除排除陰謀與預
      備之共同正犯外，其餘共謀共同正犯之成立並不受影響。
      若係以自己共同犯罪之意思參與實行犯罪構成要件以外之
      行為者，應屬「實施正犯」之範疇，尚難以共謀共同正犯
      論擬。而同謀共同正犯，因其並未參與犯罪構成要件之實
      施行為，僅係以其參與犯罪之謀議為其犯罪構成要件之要
      素，須以嚴格之證據證明其參與謀議，此與一般參與分擔
      犯罪構成要件行為之共同正犯，對其事前有無參與犯罪之
      謀議，無須嚴格證據證明者不同，從而應先認定行為人究
      係「實施正犯」，或「共謀共同正犯」，如屬共謀共同正
      犯，如何參與謀議及參與共同謀議之範圍，其認定所憑之
      證據及理由，應經嚴格之證明。
（二）本案被告庚○○查無參與九十五年十一月六、七日之謀議
      、同年月八日凌晨之擄人及其後之取贖犯行。尚不能認係
      本案之共同正犯。其理由析述如后：
 （1）被害人乙○○前開遭被告丁○○等人強行擄走並勒取贖款
      之過程中，被告庚○○未曾於九十五年十一月六、七日參
      與謀議，亦未於同年月八日參與擄人勒贖犯行之實施，業
      據證人乙○○於偵訊時及原審、被告丁○○、己○○、戊○○、丙○○於偵查或審理中明確證述其情（見他字第
      6972號卷第21、22、36頁、見原審卷(二)第49、50、52、
      54、55、56頁、見他字第6972號卷第26至31頁、第40至47
      頁、原審卷(一)第50、60頁），堪認被告庚○○未參與分擔
      犯罪構成要件之行為。
 （2）次查，被告丁○○雖於偵查中曾指稱「我出獄以後才認識
      己○○，是去庚○○他臺中市○○路住處才認識。庚○○
      說這陣子大家都沒有錢，看大家能不能賺到乙○○黑吃黑
      毒品所獲利之金錢」等語，被告己○○亦供稱：「庚○○
      於九十五年八月間告訴我，有一個案件我是否要參與，說
      是一個黑吃黑的案件，對方絕不敢報警，他哥哥辛○○要
      出來處理，計畫擄人勒贖，叫我考慮看看…」等語，惟查
      被告己○○於偵查中即供稱「庚○○是邀我加入之人，因
      為他在台中市○○路有房屋，辛○○原本計劃把人質放在
      他那邊，所以邀他加入，後來因為該房屋是法拍屋且庚○○已經搬離，加上他中風行動不便，所以沒有繼續邀他參
      與」等語（參見95年度偵字第6972號卷第46頁），參酌被
      告丁○○、己○○及戊○○嗣之偵審中亦均未指稱被告庚○○曾參與本件擄人勒贖之謀議或行動，堪認被告庚○○
      最初或係因其兄辛○○之故而有動念欲參與本件擄人勒贖
      ，致向被告己○○或丁○○徵詢參加意願，然被告己○○
      或丁○○之參與本件犯罪與否，本即繫於其等二人自己之
      意願，況於彼時，該擄人勒贖犯罪計畫尚未成形、成員亦
      未確定，此據上述同案被告丁○○、己○○、戊○○等證
      述係於九十五年十一月六、七日始在泡沫紅茶店與共犯辛○○、被告丙○○及阿明者共同謀議，決定如何由被告丁○○、己○○、戊○○及阿明者分擔下手實施擄人勒贖乙○○，而被告丙○○及辛○○為主謀之全盤計畫等節足證
      ；且查，被告庚○○邀約己○○時、既與其後其他被告在
      泡沫紅茶店謀議其間相隔二月餘，而被告庚○○並未參與
      其後於十一月六、七日在泡沫紅茶店之謀議，如謂其因與
      辛○○有兄弟關係而遽認其間亦有共同謀議，自須以嚴格
      之證據證明其參與謀議，就此檢察官既無從舉證證明其事
      ，併參酌被告己○○雖證述被告庚○○係於九十五年八、
      九月間邀約加入之人，但同時證述本案辛○○是負責策劃
      及行動上調度，被告丙○○都瞭解本案，且指派兩名小弟
      參與等語，並未曾言及被告庚○○亦瞭解本案、或係參與
      策劃及調度者，則被告己○○前揭指稱因被告庚○○忠孝
      路房屋遭法院拍賣及庚○○中風行動不便，致以後即未再
      邀庚○○參與，委屬可採。故依罪疑唯輕之原則，自應為
      有利於被告庚○○之認定，是認被告庚○○前述邀約己○○加入之舉，尚難謂係以合同之意思而參加犯罪，且所參
      與者亦屬犯罪構成要件以外之行為，自非共同正犯可擬。
（三）本案被告庚○○就本案之擄人勒贖犯行，不能認係幫助犯
      或預備犯。其理由析述如后：
 （1）按共同正犯，必以共同實施或分擔實施一部之人為限。所
      謂實施，即實行犯罪構成要素之行為已達於著手之程度而
      言，若僅於事前參與計劃，而予以相當之助力者，祇應論
      以事前幫助之從犯。查被告告庚○○僅因與己○○有舊誼
      及信賴關係，而為其兄出面代詢及邀約，實際邀約者並非
      其本人，而係被告辛○○，且於彼時，該擄人勒贖犯罪計
      畫尚未成形、成員亦未確定，如謂其因與辛○○有兄弟關
      係而遽認其間亦有共同擄人之計畫之謀議，自須以嚴格之
      證據證明其參與謀議，就此檢察官既無從證明被告庚○○
      與主謀即其兄辛○○間已有擄人勒贖之計畫仍予參與而予
      助力，依罪疑唯輕之原則，自應為有利於被告庚○○之認
      定，被告庚○○前述邀約己○○加入之舉，尚難遽以擄人
      勒贖罪之幫助犯相繩。
 （2）按刑法上之預備犯，係以已否著手於犯罪行為之實行為判
      斷標準。所謂已著手於犯罪行為之實行，係指對於構成犯
      罪要件之行為，已開始實行者而言，若於著手此項要件行
      為以前之準備行動，係屬預備行為。且按擄人勒贖罪，係
      以意圖勒贖而為擄人行為為構成要件，自應以開始實行擄
      人行為，始得謂之著手。又被告事前共謀犯罪或參與預備
      犯罪之行為，但於即將開始實施犯罪行為尚未著手之際，
      因反悔而拒絕參與實施犯罪之行為，並以行動阻止其他人
      實施犯罪之行為；縱其阻止行動無效，其他人仍下手實施
      犯罪行為而發生犯罪之結果，惟被告於其他人即將開始實
      施犯罪行為尚未著手之際，既已無與之共同犯罪之意思，
      亦未參與實施犯罪之行為，除法律有處罰該罪之陰謀或預
      備犯之規定，應論以該罪之陰謀犯或預備犯外，尚不能遽
      依該罪之共同正犯論擬。（2 0年上字第137號判例、及最
      高法院87年台上字第4051號、95年台上字第4608號、94年
      台上字第3515號判決足參）由上觀之，所謂預備犯，限以
      對於構成犯罪要件之行為，於開始著手實行以前之準備行
      動，且法有處罰之明文始得成罪，至於事前之共謀犯罪，
      未及構成犯罪要件之行為於開始著手實行以前之準備行為
      者，應屬陰謀犯之範疇，亦應於法有處罰之明文始足成罪
      ，其理甚明。經查，被告庚○○詢問被告己○○考慮是否
      加入該擄人勒贖犯罪成員時，係於本案之擄人勒贖犯罪之
      前數月發生，被告庚○○詢問己○○時，該擄人勒贖犯罪
      計畫尚未成形、成員亦未確定，此參酌證人即被告丁○○
      、己○○嗣於原審猶以證人身分就此節為證述，被告己○○證稱：九十五年十一月六日下午五、六時許，在順成泡
      沫紅茶店時因該兩名小弟先來，丙○○隨後跟來，... 而
      庚○○則完全沒有參與本案，他雖然有提到乙○○、周子
      定之前在霧峰黑吃黑的情形，但只是聊天時開玩笑的話等
      語（見原審卷(二)第119、120、123、127頁），被告丁○○
      亦證稱：被告庚○○從頭到尾都沒有參與，伊是在庚○○
      住的地方才認識己○○的，伊雖有聽到庚○○跟己○○講
      一些話，但當時庚○○已經中風，講話不清楚等語（見原
      審卷(二)第131、135頁），併以被告庚○○身體狀況因腦中
      風，且行動有所不便，此有其澄清醫院之病歷在卷可參（
      見原審卷(一)第189至205頁），其庭訊時對答雖尚無礙，但
      講話含糊不清楚、需重複多次始能明瞭其意予以記載筆錄
      之情形，亦核與證人即被告丁○○及己○○所證述情節相
      吻，足見被告庚○○於九十五年九月中旬之後，在其台中
      市○○路居處時，僅於被告丁○○及己○○之面前僅談及
      看大家能不能賺到乙○○黑吃黑毒品所獲利之金錢等，以
      其言語不清及行動不便之病況，其並未言及本案擄人勒贖
      計畫或提及將擄之人置放該屋之事等，尚符情理，堪以採
      信。且被告庚○○既非共同正犯，已如前述，則其上開行
      為，既非屬對於構成犯罪要件之行為或於開始著手實行以
      前之準備行為，尚難謂係預備犯，僅能認係陰謀犯之範疇
      。而刑法第三百四十七條擄人勒贖罪係規定「意圖勒贖而
      擄人者，處死刑、無期徒刑或七年以上有期徒刑。因而致
      人於死者，處死刑、無期徒刑或十二年以上有期徒刑；致
      重傷者，處死刑、無期徒刑或十年以上有期徒刑。第一項
      之未遂犯罰之。預備犯第一項之罪者，處二年以下有期徒
      刑。犯第一項之罪，未經取贖而釋放被害人者，減輕其刑
      ；取贖後而釋放被害人者，得減輕其刑。」，並無處罰陰
      謀犯之明文，是被告庚○○前述邀約己○○加入之舉，亦
      難遽以擄人勒贖罪之預備犯相繩。
（四）此外，公訴人復無法舉證證明被告庚○○主觀上如何有擄
      人勒贖之犯意聯絡、客觀上如何參與本案謀議及犯行之分
      擔，且其於共犯謀議前、邀約詢問被告己○○或丁○○是
      否參與該犯罪，亦無從認係成立幫助犯或預備犯，既無證
      據足認被告庚○○係以自己共同犯罪之意思或幫助之意思
      參與，所為亦非實行犯罪構成要件之行為，甚且其邀約被
      告己○○或丁○○考慮是否加入，仍繫於被告己○○自己
      之意願，不符擄人勒贖罪之幫助犯或預備犯；而法律既不
      罰擄人勒贖罪之陰謀犯，則被告庚○○之行為即不構成犯
      罪。
四、原審未詳為推求，遽為被告庚○○論罪科刑之判決，即有未
    洽，被告庚○○執此聲明上訴，指摘原判決就其部分不當，
    為有理由，應由本院將原判決關於被告庚○○部分撤銷改判
    ，並為被告庚○○無罪之判決。
據上論結，應依刑事訴訟法第三百六十九條第一項前段、第三百
六十四條、第二百九十九條第一項前段、第三百零一條第一項，
刑法第二十八條、第三百四十七條第一項、第五項後段、第四十
七條第一項，判決如主文。
本案經檢察官甲○○到庭執行職務。
中    華    民    國    97    年    8   月    19     日
            刑事第七庭    審判長法  官  林  榮  龍
                                法  官  江  錫  麟
                                法  官  張  惠  立
上列正本證明與原本無異。
如不服本判決應於收受送達後十日內向本院提出上訴書狀，其未
敘述上訴之理由者並得於提起上訴後十日內向本院補提理由書 (
均須按他造當事人之人數附繕本)。
                                書記官  陳  慈  傳
中    華    民    國    97    年   8   月    22     日
附錄本案論罪科刑法條
刑法第347條
意圖勒贖而擄人者，處死刑、無期徒刑或7年以上有期徒刑。
因而致人於死者，處死刑、無期徒刑或12年以上有期徒刑；致重
傷者，處死刑、無期徒刑或10年以上有期徒刑。
第1項之未遂犯罰之。
預備犯第1項之罪者，處2年以下有期徒刑。
犯第1項之罪，未經取贖而釋放被害人者，減輕其刑；取贖後而釋
放被害人者，得減輕其刑。


司法院資訊處製作；財團法人民間司法改革基金會備份。
